臺灣板橋地方法院刑事判決　　　　　　　95年度矚訴字第8號
公　訴　人　臺灣板橋地方法院檢察署檢察官
被　　　告　午○○
選任辯護人　游勝韃律師
被　　　告　申○○
選任辯護人　張景豐律師
被　　　告　子○○
選任辯護人　黃銘照律師
?????　李明諭律師
?????　陳逸華律師
被　　　告　庚○○
選任辯護人　李建暲律師
?????　莊勝榮律師
被　　　告　亥○○
選任辯護人　蘇志淵律師
?????　林正雄律師
?????　吳紹貴律師
被　　　告　癸○○
選任辯護人　劉壽仁律師
被　　　告　丙○○
選任辯護人　周彥憑律師
?????　蘇千晃律師
?????　柯金柱律師
被　　　告　戌○○
選任辯護人　林雅君律師
被　　　告　壬○○原名易金輝.
上列被告等因違反貪污治罪條例等案件，經檢察官提起公訴（94
年度偵字第14548 號、第20237 號、95年度偵字第9255號），本
院判決如下：
    主  文
午○○有調查職務，依據法令從事公務之人員，對於違背職務之
行為，期約收受賄賂，處有期徒刑伍年肆月，褫奪公權貳年。
申○○共同連續行使偽造公文書，足以生損害於公眾及他人，處
有期徒刑貳年捌月；扣案如附表一編號０１、０２「偽造及變造
之公文書、私文書、特種文書」欄所載之偽造公印文、印文及署
押均沒收。又共同連續偽造公印，處有期徒刑拾月；減為有期徒
刑伍月；扣案之偽造「臺灣板橋地方法院檢察署印」公印文壹枚
、內容空白之臺灣板橋地方法院檢察署相驗屍體證明書拾陸張（
每張含偽造之「臺灣板橋地方法院檢察署印」公印文各壹枚）及
製版底稿壹份均沒收。上開所減之刑與不得減刑之犯罪所宣告之
刑應執行有期徒刑參年；扣案如附表一編號０１、０２「偽造及
變造之公文書、私文書、特種文書」欄所載之偽造公印文、印文
及署押，暨扣案之偽造「臺灣板橋地方法院檢察署印」公印文壹
枚、內容空白之臺灣板橋地方法院檢察署相驗屍體證明書拾陸張
（每張含偽造之「臺灣板橋地方法院檢察署印」公印文各壹枚）
及製版底稿壹份均沒收。
癸○○共同連續行使偽造公文書，足以生損害於公眾及他人，處
有期徒刑貳年陸月。扣案如附表一編號０３至０７「偽造及變造
之公文書、私文書、特種文書」欄所載之偽造公印文、印文及署
押均沒收。
亥○○共同連續行使偽造公文書，足以生損害於公眾及他人，處
有期徒刑貳年貳月。扣案如附表一編號０４至０７「偽造及變造
之公文書、私文書、特種文書」欄所載之偽造公印文、印文及署
押均沒收。
子○○共同不具依據法令從事公務之人員之身分，對於依據法令
從事公務之人員，關於違背職務之行為，期約賄賂，處有期徒刑
壹年陸月，褫奪公權壹年。減為有期徒刑玖月，褫奪公權壹年。
扣案如附表一編號０８「偽造及變造之公文書、私文書、特種文
書」欄所載之偽造公印文、印文及署押均沒收。
丙○○共同行使偽造公文書，足以生損害於公眾及他人，處有期
徒刑壹年陸月。減為有期徒刑玖月。扣案如附表一編號０８「偽
造及變造之公文書、私文書、特種文書」欄所載之偽造公印文、
印文及署押均沒收。
戌○○共同行使偽造公文書，足以生損害於公眾及他人，處有期
徒刑壹年貳月。減為有期徒刑柒月。扣案如附表一編號０８「偽
造及變造之公文書、私文書、特種文書」欄所載之偽造公印文、
印文及署押均沒收。
壬○○、庚○○均無罪。
    事  實
一、民國九十一年至九十四年間，地○○、己○○（以上二人由
    本院另行審結）均係太平產物保險股份有限公司（以下簡稱
    太平公司）保險理賠員，癸○○為友聯產物保險股份有限公
    司（以下簡稱友聯公司）車險理賠部課長，亥○○為友聯公
    司保險理賠員，在各該公司負責汽車保險理賠作業，熟知強
    制汽車責任保險理賠流程，均為從事業務之人。巳○（由本
    院另行審結）則為聖鑫汽車服務有限公司（以下簡稱聖鑫公
    司）車禍處理員，申○○為馨豪汽車有限公司（以下簡稱馨
    豪公司）負責人，其二人均因業務關係而結識地○○。又當
    時乙○○（由本院另行審結）為松泰計程車互助會車禍處理
    員，亦因業務往來與申○○熟識多年，並因處理車禍事宜，
    認識自九十三年四月間起任職於臺北縣政府警察局新莊分局
    新莊派出所之警員午○○，另結識同行即聖鑫公司負責人子
    ○○。丙○○則為泰安產物保險股份有限公司（以下簡稱泰
    安公司）保險理賠員，在泰安公司負責汽車保險理賠作業，
    亦為從事業務之人，因業務關係認識子○○。
二、地○○得知申○○之岳父張木林實際上乃罹患肝癌併多處移
    轉引發心肺衰竭，於九十一年十二月十一日死亡，竟向申○○提議佯稱張木林係車禍死亡以詐領強制汽車責任險保險金
    （以下簡稱太平公司張木林理賠案，即如附表一編號０１所
    示），經申○○應允後，地○○、己○○、申○○即基於行
    使偽造公文書、私文書、特種文書及業務登載不實文書及為
    自己不法所有之犯意聯絡，由申○○先依地○○之指示，先
    提供其不知情母親張楊蒜向中興商業銀行三重分行申請開立
    之000－00－0000000號帳戶存摺、印鑑及真實
    之死亡證明書、除戶戶籍謄本等資料予地○○，地○○另以
    不詳方式取得不詳之人偽造之汽車險理賠申請書、汽車險賠
    款收據暨同意書、臺北縣警察局中和分局交通隊道路交通事
    故證明書、臺灣板橋地方法院檢察署相驗屍體證明書及變造
    之「陳亭吟」汽車駕駛執照影本等文件（詳如附表一編號０
    １「偽造及變造之公文書、私文書、特種文書」欄所示），
    於九十二年一月十五日交付己○○辦理，己○○即故意不為
    查證，並在其業務上製作之汽車險肇責及理賠說明表上記載
    ：「肇責判定：陳亭吟駕ＭＴ－６４０９自小客於上述時地
    因閃避不及，撞及張木林，後送亞東醫院。」、「…據本車
    駕駛口述，因閃避對向車道且路況又不熟，故不慎撞及路人
    致死」等不實內容（詳如附表一編號０１「業務上文書所載
    之不實內容」欄所載），連同前述偽造之各項公文書、私文
    書、特種文書，一併向太平公司提出行使，使太平公司各階
    層審核人員因此陷於錯誤，誤認張木林於九十一年十二月十
    一日係因車禍死亡，而同意依強制汽車責任保險法之規定，
    給付保險金新臺幣（下同）一百四十萬元至張楊蒜前述帳戶
    內，嗣由地○○領走其中九十萬元，其餘五十萬元歸申○○
    所有，己○○則由地○○分給十五萬元，致生損害於陳亭吟
    、張楊蒜、太平公司、臺北縣三重市第二戶政事務所、臺北
    縣政府警察局中和分局交通隊及臺灣板橋地方法院檢察署對
    於相驗屍體證明書核發之正確性。
三、申○○於九十一年底得知乙○○父親王華湘因肺炎併敗血性
    休克死亡，竟向乙○○提及可以此等事由詐領強制汽車責任
    險保險金（以下簡稱太平公司王華湘理賠案，即如附表一編
    號０２所示），乙○○同意後，即與申○○、地○○、己○○基於行使偽造公文書、私文書、特種文書及業務登載不實
    文書及為自己不法所有之犯意聯絡，地○○、己○○、申○○並承前概括犯意，先由乙○○依地○○之指示，提供其不
    知情母親丁○○之國民身分證及王華湘之真正死亡證明書、
    戶籍謄本等資料，透過申○○轉交地○○，地○○另以不詳
    方式取得不詳之人偽造之汽車險理賠申請書、汽車險賠款收
    據暨同意書、臺北縣警察局中和分局交通隊道路交通事故證
    明書、臺灣板橋地方法院檢察署相驗屍體證明書、戶籍謄本
    及變造之「高祖康」駕駛執照影本等文件（詳如附表一編號
    ０２「偽造及變造之公文書、私文書、特種文書」欄所示）
    後，於九十二年三月二十五日交由己○○辦理，己○○即故
    意不為查證，並在其業務上製作之汽車險肇責及理賠說明表
    上記載：「肇責判定：陳亭吟駕ＭＴ－６４０９自小客於上
    述時地因閃避不及，撞及張木林，後送亞東醫院。」、「…
    據本車駕駛口述，因閃避對向車道且路況又不熟，故不慎撞
    及路人致死」等不實內容（詳如附表一編號０２「業務上文
    書所載之不實內容」欄所載），連同前述偽造之各項公文書
    、私文書、特種文書，一併向太平公司提出行使，使太平公
    司各階層審核人員因此陷於錯誤，誤認王華湘於九十二年三
    月十四日因車禍死亡，而同意依強制汽車責任保險法之規定
    ，給付保險金一百四十萬元至丁○○如附表一編號02所示帳
    戶內，乙○○、申○○共分得其中十五萬元，其餘款項則均
    歸地○○等人所有，足以生損害於高祖康、丁○○、太平公
    司、臺北縣板橋第一戶政事務所、臺北縣政府警察局中和分
    局交通隊及臺灣板橋地方法院檢察署對於相驗屍體證明書核
    發之正確性。
四、癸○○基於行使偽造公文書、私文書、特種文書、業務上登
    載不實文書及為自己不法所有之概括犯意，明知潘傳壽（因
    慢性阻塞性肺病等疾病於九十年九月二十四日死亡，以下簡
    稱友聯公司潘傳壽理賠案，即如附表一編號０３所示）並非
    於九十一年四月二十一日在臺北縣蘆洲市遭不知情之辰○○
    駕車撞擊而死亡，竟於九十一年四月二十九日在友聯公司位
    於臺北市○○○路○段二一九號十二樓之總公司辦公室內，
    取得巳○所交付之偽造汽車險理賠申請書、板橋地方法院檢
    察署相驗屍體證明書、臺北縣警察局蘆洲分局三民派出所道
    路交通事故證明書、汽車肇事賠償給付結案同意書、受款人
    電匯同意書、戶籍謄本等公文書、私文書、特種文書（詳如
    附表一編號０３「偽造及變造之公文書、私文書、特種文書
    」欄所示）後，故意不為查證，並在其業務上製作之友聯公
    司強制險理賠案件處理呈核單及汽車險理賠作業異常改善申
    請單上，接續登載：「…經查證屬實無誤，擬予強制險死亡
    ＮＴ0000000元賠付」及「異常情形：超過規定輸入
    電腦時間」等不實內容（詳如附表一編號０３「業務上文書
    所載之不實內容」欄所載），連同前述偽造之各項公文書、
    私文書、特種文書，一併向友聯公司提出行使，使友聯公司
    各階層審核人員因此陷於錯誤，誤認潘傳壽確於九十一年四
    月二十一日因車禍死亡，而同意依強制汽車責任保險法之規
    定，給付保險金一百四十萬元至不詳之人冒用不知情之許里
    名義向萬通商業銀行申請之000－000－000000
    0－0號帳戶內，致生損害於王孝忠、辰○○、許里、友聯
    公司、臺北縣中和市第一戶政事務所、臺北縣政府警察局蘆
    洲分局三民派出所及臺灣板橋地方法院檢察署對於相驗屍體
    證明書核發之正確性。
五、亥○○明知癸○○所交付、如附表一編號０４至０７所示之
    強制汽車責任險理賠申請文件，均非事實，竟基於行使偽造
    公文書、私文書、特種文書、業務上登載不實文書及為自己
    不法所有之概括犯意，癸○○並承前概括犯意，共同連續為
    下列犯行：
  (一)亥○○、癸○○、巳○、地○○及真實姓名年籍不詳、自稱
    「劉孟齊」之成年男子基於行使偽造公文書、私文書、特種
    文書、業務登載不實文書及為自己不法所有之犯意聯絡，明
    知李吳清香（因敗血症、糖尿病足等疾病於九十年十月七日
    死亡，以下簡稱友聯公司李吳清香理賠案，即如附表一編號
    ０４所示）並非於九十一年一月十七日在臺北縣土城市遭不
    知情之盛相文駕車撞擊而死亡，竟先在地○○之指示下，由
    巳○填寫汽車險理賠申請書、汽車肇事賠償給付結案同意書
    ，捏造巳○所有之９Ｃ－５４２３號自用小客車借予盛相文
    駕駛，卻於九十一年一月十七日在臺北縣土城市撞死李吳清
    香之不實情節，再由「劉孟齊」將上開文件連同不知何人偽
    造之臺灣板橋地方法院檢察署相驗屍體證明書、臺北縣警察
    局土城分局廣福派出所道路交通事故證明書、戶籍謄本及委
    任書等文件（詳如附表一編號０４「偽造及變造之公文書、
    私文書、特種文書」欄所示），於九十一年二月十九日在前
    述友聯公司總公司辦公室內，交付癸○○收受，癸○○再轉
    交亥○○辦理。亥○○即故意不為查證，並在其業務上製作
    之友聯公司強制險理賠案件處理呈核單及汽車險理賠作業異
    常改善申請單上，接續登載：「…保車駕駛人盛相文於上述
    時間，由廣福街右轉學府路口時，因未注意前方狀況，撞擊
    行人李吳清相當場死亡。」、「因客戶事發後急於處理事故
    ，疏忽且經朋友轉述得知保險事宜，致遲未至公司報出險。
    」等不實內容（詳如附表一編號０４「業務上文書所載之不
    實內容」欄所載），連同前述偽造之各項公文書、私文書、
    特種文書，一併向友聯公司提出行使，使友聯公司各階層審
    核人員因此陷於錯誤，誤認李吳清香確於九十一年一月十七
    日因車禍死亡，而同意依強制汽車責任保險法之規定，於九
    十一年三月十二日給付保險金一百四十萬元，匯入不詳之人
    冒用不知情李清泉名義向萬通商業銀行申請之000－00
    0－0000000－0號帳戶內，致生損害於盛相文、李
    清泉、友聯公司、臺北縣中和市第一戶政事務所、臺北縣政
    府警察局土城分局廣福派出所及臺灣板橋地方法院檢察署對
    於相驗屍體證明書核發之正確性。
  (二)亥○○、癸○○及巳○承前犯意聯絡，明知劉華美（因肝癌
    末期於八十八年八月四日死亡，以下簡稱友聯公司劉華美理
    賠案，即如附表一編號０５所示）並非於九十一年六月二十
    七日在臺北縣土城市遭不知情之黃文亮駕車撞擊而死亡，竟
    於九十一年七月十日在前述友聯公司總公司辦公室內，由癸○○收受巳○所偽造之汽車保險理賠申請書，及由不詳之人
    偽造之臺灣板橋地方法院檢察署相驗屍體證明書、臺北縣警
    察局土城分局廣福派出所道路交通事故證明書、戶籍謄本影
    本、汽車肇事賠償給付結案同意書、受款人電匯同意書等文
    書（詳如附表一編號０５「偽造及變造之公文書、私文書、
    特種文書」欄所示）後，交由亥○○辦理，亥○○即故意不
    為查證，並在其業務上製作之友聯公司強制險理賠案件處理
    呈核單及汽車險理賠作業異常改善申請單上，接續登載：「
    …保車駕駛人黃文亮於上述時間，行經上述路口時，因車速
    過快，未注意前方狀況，撞擊行人劉華美當場死亡。」、「
    因客戶事發後，急於處理交通事故後續問題，致遲延報出險
    。」等不實內容（詳如附表編號０５「業務上文書所載之不
    實內容」欄所載），連同前述偽造之各項公文書、私文書、
    特種文書，一併向友聯公司提出行使，使友聯公司各階層審
    核人員因此陷於錯誤，誤認劉華美確於九十一年六月二十七
    日因車禍死亡，而同意依強制汽車責任保險法之規定，於九
    十一年七月三十日給付保險金一百四十萬元，匯入不詳之人
    冒用不知情之劉宗民名義向中國農民銀行申請之00000
    000號帳戶內，足生損害於黃文亮、劉宗民（九十二年二
    月十四日更名為劉宗明）、友聯公司、臺北市松山區戶政事
    務所、臺北縣政府警察局土城分局廣福派出所及臺灣板橋地
    方法院檢察署對於相驗屍體證明書核發之正確性。
  (三)亥○○、癸○○復與「劉孟齊」基於概括犯意聯絡，其等明
    知胡淑琴（因肝硬化合併食道靜脈破裂於八十九年八月二十
    日死亡，以下簡稱友聯公司胡淑琴理賠案，即如附表一編號
    ０６所示）並非於九十一年九月十七日在臺北縣新莊市遭不
    知情之胡楨明駕車撞擊而死亡，竟於九十一年十一月八日在
    前述友聯公司總公司辦公室內，由癸○○收受「劉孟齊」所
    交付、由不詳之人偽造之汽車保險理賠申請書、臺北縣政府
    新莊分局福營派出所道路交通事故證明書、戶籍謄本影本、
    臺灣板橋地方法院檢察署相驗屍體證明書、汽車肇事賠償給
    付結案同意書、受款人電匯同意書等（詳如附表一編號０６
    「偽造及變造之公文書、私文書、特種文書」欄所示）後，
    交由亥○○辦理，亥○○即故意不為查證，並在其業務上製
    作之友聯公司強制險理賠案件處理呈核單及汽車險理賠作業
    異常改善申請單上，接續登載：「…保車駕駛胡楨明於上述
    時間，行經上述路口時，因車速過快，未注意前方狀況，撞
    擊穿越馬路行人胡淑琴當場死亡。…經查證警方肇責（附事
    故證明書）事故屬實無誤，依強制險擬予賠付死者ＮＴ00
    00000元…。」、「因到南部工作，事務繁忙，未能即
    時至公司填寫資料」等不實內容（詳如附表一編號０６「業
    務上文書所載之不實內容」欄所載），連同前述偽造之各項
    公文書、私文書、特種文書，一併向友聯公司提出行使，使
    友聯公司各階層審核人員因此陷於錯誤，誤認胡淑琴確於九
    十一年九月十七日因車禍死亡，而同意依強制汽車責任保險
    法之規定，於九十一年十二月六日給付保險金一百四十萬元
    ，匯入不詳之人冒用不知情之胡冬惠名義向第一商業銀行中
    和分行申請之000－00－0000號帳戶內，足以生損
    害於胡楨明、胡冬惠、友聯公司、臺北縣板橋市第一戶政事
    務所、臺北縣政府警察局新莊分局福營派出所及臺灣板橋地
    方法院檢察署對於相驗屍體證明書核發之正確性。
  (四)亥○○、癸○○、「劉孟齊」復承前概括犯意，明知王華湘
    （因肺炎併敗血性休克於九十一年五月六日死亡，以下簡稱
    友聯公司王華湘理賠案，即如附表一編號０７所示）並非於
    九十二年三月十二日在臺北縣板橋市遭不知情之賴燃燈駕車
    撞擊死亡，竟於九十二年三月二十七日在前述友聯公司總公
    司辦公室內，由癸○○收受「劉孟齊」所交付、以不詳方式
    取得不詳之人偽造之汽車保險理賠申請書、和解書、汽車肇
    事賠償給付結案同意書、臺灣板橋地方法院檢察署相驗屍體
    證明書、戶籍謄本影本、聲明書、強制汽車責任保險賠款付
    予協議書、臺北縣政府警察局海山分局海山派出所交通事故
    證明書等文件（詳如附表一編號０７「偽造及變造之公文書
    、私文書、特種文書」欄所示）後，交由亥○○辦理。亥○○即故意不為查證，並在其業務上製作之友聯公司強制險理
    賠案件處理呈核單及汽車險理賠作業異常改善申請單上，接
    續登載：「…經查證警方肇責（附事故證明書）事故屬實無
    誤，檢附和解書由受害者直接請求…。」、「因忙於處理車
    禍後續致延至貴公司申請」等不實內容（詳如附表一編號０
    ７「業務上文書所載之不實內容」欄所載），連同前述偽造
    之各項公文書、私文書、特種文書，一併向友聯公司提出行
    使，使友聯公司各階層審核人員因此陷於錯誤，誤認王華湘
    確於九十二年三月十二日因車禍死亡，而同意依強制汽車責
    任保險法之規定，於九十二年四月二十九日給付保險金一百
    四十萬元，匯入地○○冒用不知情之丁○○名義向中國信託
    商業銀行土城分行申請之00000000號帳戶內，足以
    生損害於賴燃燈、丁○○、友聯公司、臺北縣板橋市第一戶
    政事務所、臺北縣政府警察局海山分局海山派出所及臺灣板
    橋地方法院檢察署對於相驗屍體證明書核發之正確性。
六、九十二年初，申○○拜託乙○○找人印製已蓋妥臺灣板橋地
    方法院檢察署印文之空白臺灣板橋地方法院相驗屍體證明書
    ，乙○○遂商請友誼印刷企業社負責人寅○○（由本院另行
    審結）印製，經寅○○應允後，其等三人即基於偽造公印之
    概括犯意聯絡，先於九十二年間，由申○○提供真正之臺灣
    板橋地方法院檢察署相驗屍體證明書一紙，透過乙○○交予
    寅○○，寅○○隨即依上開格式，在其臺北市○○○路○段
    二二五巷三弄十二號之印刷廠內，偽刻「臺灣板橋地方法院
    檢察署印」之公印一枚（未扣案），接續再以製版印刷方式
    ，印製內容均為空白之臺灣板橋地方法院檢察署相驗屍體證
    明書五十份（每份二張，可供複寫，每張相驗屍體證明書上
    均有偽造之「臺灣板橋地方法院檢察署印」公印文一枚），
    交予乙○○轉交申○○，寅○○因此取得九千元之報酬，乙○○另獲得五、六千元之酬勞。嗣九十四年六月間，因臺灣
    板橋地方法院檢察署變更其相驗屍體證明書之格式，申○○
    、乙○○及寅○○遂承前概括犯意，以相同方式，由申○○
    提供新版之臺灣板橋地方法院檢察署相驗屍體證明書一份，
    透過乙○○交予寅○○，再由寅○○在上址印刷廠內，偽刻
    「臺灣板橋地方法院檢察署印」之公印一枚，據以製版印刷
    ，印製空白之臺灣板橋地方法院檢察署相驗屍體證明書五十
    份（每份二張，可供複寫，每張相驗屍體證明書上均有偽造
    之「臺灣板橋地方法院檢察署印」公印文一枚），惟乙○○
    不滿意其效果，要求寅○○重新印製，其等遂再承前概括犯
    意，於數日後，由寅○○重行偽造「臺灣板橋地方法院檢察
    署印」之公印一枚（未扣案），接續據以印製空白之臺灣板
    橋地方法院相驗屍體證明書五十份（每份二張，可供複寫，
    每張相驗屍體證明書上均有偽造之「臺灣板橋地方法院檢察
    署印」公印文一枚），成品透過乙○○交予申○○，寅○○
    因此取得一萬二千元之酬勞，乙○○則另由申○○給付五、
    六千元之報酬。嗣於九十四年九月二十一日，經法務部調查
    局北部地區機動工作組調查員在寅○○位於臺北縣汐止市○○○路二七一號四樓住處，扣得寅○○第二次偽造之「臺灣
    板橋地方法院檢察署」公印一枚、內容空白之臺灣板橋地方
    法院檢察署相驗屍體證明書十六張及製版底稿一份。
七、九十三年十二月間，乙○○得知戌○○因長年側股骨頭缺血
    性壞死，需要進行手術更換髖部人工關節，竟向戌○○提議
    以車禍受傷之名義申請保險理賠（以下簡稱泰安公司戌○○
    理賠案，即如附表一編號０８所示），經戌○○同意後，乙○○即與戌○○、子○○、丙○○基於行使偽造公文書、私
    文書、業務上登載不實文書及為自己不法所有之犯意聯絡，
    乙○○並承前概括犯意，先由戌○○依照乙○○之指示，提
    供其國民身分證、真正之財團法人亞東紀念醫院（以下簡稱
    亞東醫院）診斷證明書、醫療費用單據及其所申請開立之臺
    北國際商業銀行南蘆洲分行0000000000000號
    帳戶之存摺、提款卡等文件，交予乙○○，由乙○○冒用不
    知情之壬○○名義，偽造汽車險理賠申請書、領款收據等私
    文書，佯稱戌○○於九十三年十二月一日在臺北縣新莊市○○路遭易金輝駕車撞傷致雙腿骨折云云。乙○○另與子○○
    基於行賄及使公務員登載不實之犯意聯絡，於九十三年十二
    月間，以領得保險金後將致贈紅包一個之賄賂（確切金額不
    詳，惟在五萬元以下），向警員午○○期約，午○○因此違
    背職務，接續交付已蓋妥「臺北縣政府警察局新莊分局新莊
    派出所」印文之臺北縣政府警察局道路交通事故證明書共二
    紙予乙○○，並在其職務上製作之臺北縣政府警察局新莊分
    局新莊派出所工作紀錄簿上，登載：「12/1…並至中正新泰
    路處理６Ｄ－２７１號小客易金輝與戌○○車禍受傷」之不
    實內容，防止保險公司萬一派員前來查詢肇事責任時發現破
    綻，而以此幫助乙○○等人既遂其等詐領保險金之犯行。乙○○取得前述空白之交通事故證明書後，又自行偽刻「警員
    午○○」之印章一枚（未扣案）蓋用其上，並填寫前述時、
    地發生車禍等不實內容而偽造公文書，乙○○另向丑○○（
    由本院另行審結）借用其盜刻之「財團法人徐元智先生醫藥
    基金會附設亞東紀念醫院證明書專用章」、「院長朱樹勳」
    等印章，蓋用在空白之亞東紀念醫院診斷證明書上，並偽造
    「陳文質」之署名一枚，再交由子○○填寫「患者于93-12-
    01急診，93-1 2-02 住院實行左髖股關節置換術，93-12-11
    出院，左下肢遺存顯著運動障害…」等不實內容（各項偽造
    之公文書、私文書，詳如附表一編號０８「偽造及變造之公
    文書、私文書、特種文書欄」所示）後，由子○○交予有犯
    意聯絡之丙○○辦理。丙○○收受前述偽造之文件後，即故
    意不為查證，並在其業務上製作之強制險標竿服務ＰＤＣＡ
    檢核表上，記載：「…受益人聯絡時間：94年4 月1 日14時
    25分」、「本車：駕駛不慎，肇責比例：100%」等不實內容
    （詳如附表一編號０８「業務上文書所載之不實內容」欄所
    載），連同前述偽造之各項公文書、私文書，一併向泰安公
    司提出行使，使泰安公司各階層審核人員因此陷於錯誤，誤
    認戌○○確於九十三年十二月一日遭壬○○駕車撞傷，而同
    意依強制汽車責任保險法之規定，給付保險金五十三萬七千
    二百十四元，於九十四年五月九日匯入戌○○前述臺北國際
    商業銀行南蘆洲分行帳戶內，旋於同日由戌○○提領出五十
    三萬七千元供其等朋分，其中二十萬元由子○○於同日晚間
    或翌日，在聖鑫公司位於臺北市○○街十二巷四十五號一樓
    營運處內交予丙○○，另子○○分得八萬元，戌○○分得十
    一萬元，其餘則歸乙○○所有，足以生損害於東佳交通有限
    公司、壬○○、泰安公司、臺北縣政府警察局新莊分局及亞
    東紀念醫院對於診斷證明書發給之正確性。
八、案經法務部調查局北部地區機動組、臺北縣政府警察局三重
    分局、新莊分局移送及臺灣板橋地方法院檢察署檢察官自動
    簽分偵辦。
    理  由
甲、有罪部分：
壹、本院對於證據能力之認定：
一、就被告申○○部分：
    關於證人張楊蒜、張錦雲、高祖康、丁○○於偵查中證詞，
    及卷附臺北縣三重市戶政事務所九十五年五月九日北縣重戶
    字第０９５０００４３９８號函暨檢送之張木林除戶戶籍謄
    本、行政院衛生署臺北醫院死亡證明書、臺北縣政府警察局
    中和分局公文交辦單、中興商業銀行九十三年五月五日（九
    三）興三存字第一０七號函暨檢送之張楊蒜帳戶申請書、交
    易往來明細及臨櫃取款傳票資料、陳亭吟入出境查詢結果、
    張木林理賠案所檢附如附表一編號０１所示之各項文件、張
    楊蒜中興商業銀行存摺影本、泛亞銀行匯出匯款回條聯、臺
    北縣板橋市戶政事務所九十五年五月五日以北縣板戶字第０
    ９５０００４８８４號函檢送之王華湘死亡登記申請書、亞
    東紀念醫院死亡證明書、中國信託商業銀行九十三年一月三
    十日以中信銀（土）字第９３０３６９２０００４號函檢送
    之丁○○開戶申請書及歷史交易查詢報表、太平公司王華湘
    理賠案所檢附之如附表編號０２所示各項文件等證據，被告
    申○○及其辯護人於本院準備程序中，已供陳：對證據能力
    不爭執等語明確（見本院準備程序卷第九十八頁），迄本院
    言詞辯論終結前，復未就上開證據之證據能力聲明異議，顯
    然已經同意將之作為證據，本院審酌上開證據並非違法取得
    ，亦無證明力明顯過低之情形，是均得作為認定被告申○○
    犯罪之證據。
二、就被告癸○○部分：
    關於證人許里、胡楨明、賴燃燈、丁○○、胡冬惠及同案被
    告亥○○於偵查中之供述，暨同案被告巳○於警詢中之供詞
    ，以及臺北市內湖區戶政事務所九十五年五月十八日北市內
    戶二字第０９５３０５２２０００函暨檢送之潘傳壽除戶戶
    籍謄本、馬偕紀念醫院死亡證明書影本、法務部調查局九十
    五年二月二十四日調科貳字第０９５０００８２５６０號鑑
    定通知書一份、臺北市信義區戶政事務所以九十五年五月五
    日以北市信戶字第０９５３０４６１３００號函檢送之劉華
    美死亡登記申請書、財團法人長庚紀念醫院林口醫學中心死
    亡證明書、合作金庫商業銀行延吉分行以九十五年五月二十
    三日合金延字第０９５００００５１９號函暨檢送之劉宗民
    中國農民銀行00000000號帳戶之開戶資料及往來明
    細、第一商業銀行於九十五年五月四日以（９５）一中和字
    第１５９號函檢送之胡冬惠存款明細分類帳、苗栗縣苗栗市
    戶政事務所九十五年五月五日以苗市戶字第０９５０００１
    ４７７號函暨檢送之死亡登記申請書、財團法人為恭紀念醫
    院死亡證明書、臺北縣板橋市戶政事務所九十五年五月五日
    以北縣板戶字第０９５０００４８８４號函檢送之王華湘死
    亡登記申請書、亞東紀念醫院死亡證明書、中國信託商業銀
    行九十三年一月三十日以中信銀（土）字第９３０３６９２
    ０００４號函檢送之丁○○開戶申請書及歷史交易查詢報表
    、雲林縣四湖鄉戶政事務所以九十五年五月三日雲四戶字第
    ０９５００００８６７號函暨檢送之華濟醫院死亡證明書、
    友聯公司九十五年五月十一日（９５）友總車賠字第０２３
    １號函暨檢送之匯款回條聯影本一紙，暨附表一編號０３至
    ０７所示各項文件等證據，被告癸○○及其辯護人於本院準
    備程序中，已供陳：對證據能力不爭執等語明確（見本院準
    備程序卷第五十九頁），迄本院言詞辯論終結前，復未就上
    開證據之證據能力聲明異議，顯然已經同意將之作為證據，
    本院審酌上開證據並非違法取得，亦無證明力明顯過低之情
    形，是均得作為認定被告癸○○犯罪之證據。
三、被告亥○○部分：
    關於證人胡楨明、賴燃燈、丁○○、胡冬惠及共同被告巳○
    於調查局及偵查中之供述，以及臺北市信義區戶政事務所以
    九十五年五月五日以北市信戶字第０９５３０４６１３００
    號函檢送之劉華美死亡登記申請書、財團法人長庚紀念醫院
    林口醫學中心死亡證明書、合作金庫商業銀行延吉分行以九
    十五年五月二十三日合金延字第０９５００００５１９號函
    暨檢送之劉宗民中國農民銀行00000000號帳戶之開
    戶資料及往來明細、第一商業銀行於九十五年五月四日以（
    ９５）一中和字第１５９號函檢送之胡冬惠存款明細分類帳
    、苗栗縣苗栗市戶政事務所九十五年五月五日以苗市戶字第
    ０９５０００１４７７號函暨檢送之死亡登記申請書、財團
    法人為恭紀念醫院死亡證明書、臺北縣板橋市戶政事務所九
    十五年五月五日以北縣板戶字第０９５０００４８８４號函
    檢送之王華湘死亡登記申請書、亞東紀念醫院死亡證明書、
    中國信託商業銀行九十三年一月三十日以中信銀（土）字第
    ９３０３６９２０００４號函檢送之丁○○開戶申請書及歷
    史交易查詢報表、雲林縣四湖鄉戶政事務所以九十五年五月
    三日雲四戶字第０９５００００８６７號函暨檢送之華濟醫
    院死亡證明書、友聯公司九十五年五月十一日（９５）友總
    車賠字第０２３１號函暨檢送之匯款回條聯影本及附表一編
    號０４至０７所示理賠申請案檢附之各項文件等證據，被告
    亥○○及其辯護人於本院準備程序中，已供陳：對證據能力
    沒有意見，同意引為審判期日調查之證據等語明確（見本院
    準備程序卷第四十八頁），迄本院言詞辯論終結前，復未就
    上開證據之證據能力聲明異議，顯然確已同意將之作為證據
    ，本院審酌上開證據並非違法取得，亦無證明力明顯過低之
    情形，是均得作為認定被告亥○○犯罪之證據。
四、被告丙○○、戌○○、午○○部分：
    關於泰安公司戌○○理賠案所檢附之泰安公司理賠計算書、
    偽造之領款收據、汽車險理賠申請書、臺北縣政府警察局道
    路交通事故證明書、強制險標竿服務ＰＤＣＡ檢核表、亞東
    紀念醫院診斷證明書、臺北國際商銀客戶歷史資料查詢明細
    表一紙、乙○○與子○○於九十四年五月七日之通訊監察譯
    文及扣案之臺北縣政府警察局新莊分局新莊派出所工作紀錄
    簿等證據，被告丙○○、戌○○及午○○分別於本院九十五
    年十一月二十三日、同年月二十四日之準備程序中，供陳：
    對證據能力沒有意見，同意引為審判期日調查之證據等語明
    確（見本院準備程序卷第六十九頁、第一三二頁、第一五０
    頁），迄本院言詞辯論終結前，復未就上開證據之證據能力
    聲明異議，顯然均已同意將之作為證據，本院審酌上開證據
    並非違法取得，亦無證明力明顯過低之情形，是以得作為認
    定被告丙○○、戌○○、午○○犯罪之證據。
五、被告子○○部分：
  (一)關於泰安公司戌○○理賠案所檢附之泰安公司理賠計算書、
    偽造之領款收據、汽車險理賠申請書、臺北縣政府警察局道
    路交通事故證明書、強制險標竿服務ＰＤＣＡ檢核表、亞東
    紀念醫院診斷證明書、臺北國際商銀客戶歷史資料查詢明細
    表一紙、乙○○與子○○於九十四年五月七日之通訊監察譯
    文及扣案之臺北縣政府警察局新莊分局新莊派出所工作紀錄
    簿等證據，被告子○○及其辯護人迄本院言詞辯論終結前，
    並未就上開證據之證據能力聲明異議，視為同意將之作為證
    據，本院審酌上開證據並非違法取得，亦無證明力明顯過低
    之情形，是以得作為認定被告子○○犯罪之證據。
  (二)被告子○○對卷附通訊監察譯文之對話內容固不爭執，惟辯
    稱：依刑事訴訟法第一百五十九條第一項之規定，卷附之通
    訊監察譯文應無證據能力云云。然按有事實足認被告或犯罪
    嫌疑人涉有最輕本刑三年以上有期徒刑之罪、貪污治罪條例
    第十一條第一項、第二項之罪者，並危害國家安全或社會秩
    序情節重大，而有相當理由可信其通訊內容與本案有關，且
    不能或難以其他方法蒐集或調查證據者，於偵查中由檢察官
    依司法警察機關聲請或依職權核發通訊監察書，此通訊保障
    及監察法第五條第一項第一款、第三款及同條第二項定有明
    文。經查：被告子○○與乙○○於九十四年五月七日之通訊
    監察譯文，乃臺灣板橋地方法院檢察署於九十四年四月二十
    九日核發九十四年板檢榮和監續字第０００１５８號通訊監
    察書後，予以執行監聽被告子○○使用之00000000
    00號行動電話而取得，有上開通訊監察書一紙附卷可憑（
    見偵查(十九)卷第一頁）。再由該卷內通訊監察作業報告表所載
    受監察電話之通訊內容以觀，確有受監察對象持續以偽造之
    相驗屍體證明書、診斷證明書等文件詐領強制汽車責任險保
    險金，並勾串不實車禍內容之對話及暗語，有相當理由足認
    與偵查案件有關，危及社會秩序情節重大，且依其客觀情事
    ，顯難以通訊監察以外之方法蒐證、調查。故本案通訊監察
    書之核發及其執行，於法並無不合，因此取得之通訊監察譯
    文，自有證據能力甚明。
貳、得心證之理由：
一、被告申○○、癸○○、亥○○、子○○、丙○○、戌○○、
    午○○分別承認及否認之事項：
  (一)訊據被告申○○承認曾係附表一編號０１所示理賠申請案死
    者張木林之女婿，其明知張木林係病死，但接受地○○之提
    議，交付張木林之死亡證明書、除戶戶籍謄本及張楊蒜之銀
    行存摺、提款卡、印鑑、身分證等資料予地○○，以俾辦理
    車禍意外死亡保險理賠，因此分得五十萬元保險金；伊復於
    九十一年底知悉友人乙○○之父王華湘罹患癌症死亡後，與
    乙○○、地○○等人共同計畫以王華湘之死亡詐領保險金，
    由伊向乙○○收取王華湘之死亡證明書、除戶戶籍謄本、丁○○之身分證影本、存摺等文件轉交地○○辦理，事後分得
    十五萬元；另伊先後二次向乙○○取得內容空白之臺灣板橋
    地方法院檢察署相驗屍體證明書；伊承認就附表一編號０１
    、０２部分係犯刑法第三百三十九條第一項之詐欺取財罪等
    情。惟否認檢察官所指之其餘犯罪事實，辯稱：伊僅係將請
    領保險金所需之真實資料交付地○○辦理，至於地○○如何
    請領保險金，伊並不瞭解，亦未參與，就附表一編號０１、
    ０２部分地○○行使變造公文書、私文書、特種文書及業務
    登載不實文書之犯行並無犯意聯絡或行為分擔；再者，伊交
    給地○○之王華湘死亡證明書等文件均只一份，伊與附表一
    編號０７之理賠人員都不認識，不知為何會有友聯公司之王
    華湘理賠申請案；又伊向乙○○買得之偽造「臺灣板橋地方
    法院檢察署相驗屍體證明書」並未使用，亦不知道寅○○、
    乙○○如何偽造，伊與寅○○、乙○○就此部分並無犯意聯
    絡及行為分擔；況寅○○印製之「臺灣板橋地方法院檢察署
    相驗屍體證明書」，其上只有臺灣板橋地方法院檢察署之關
    防，然尚無檢察官及法醫、檢驗員之簽名或用印，文書形式
    尚未完備，自與偽造公文書罪之要件有所不合等語置辯。
  (二)被告癸○○承認案發時伊係友聯公司車險理賠部課長，附表
    一編號０３之理賠申請案係伊承辦，附表一編號０４至０７
    所示之申請案則係伊收案後，交給亥○○辦理等情不諱，惟
    矢口否認有何公訴人所指犯行，辯稱：該些申請文件並非伊
    填寫製作，所檢附之各項公文書、私文書、特種文書亦無從
    辨別係偽造，且斯時強制汽車責任保險法第二十三條（現為
    第三十五條）之規定，保險公司應於十五日內對受益人給付
    保險金，否則保險公司應按年息百分之十給付遲延利息，而
    以被告每月處理八十至九十件理賠案之數量，負荷沈重，只
    有秉持政府便民意旨，只要客戶申請案件資料齊備，就依法
    賠付，至多僅有行政疏失可言，而無與其餘被告共同詐騙友
    聯公司之犯行可言云云。
  (三)被告亥○○承認：案發時伊係友聯公司保險理賠員，附表一
    編號０４至０７所示之理賠申請案，係癸○○交予伊承辦等
    情，惟矢口否認有何公訴人所指犯行，辯稱：伊不知上開申
    請案所檢附之文件有造假情事，伊與其餘被告並不認識，就
    承辦該等案件並未獲取金錢或其他財產上之不法利益，且已
    盡查證義務，縱查證過程有所疏漏，然此肇因於友聯公司內
    部要求快速理賠之規定所致，不能率爾推論被告亥○○是故
    意不為查證云云。
  (四)被告子○○承認伊係聖鑫公司負責人，與乙○○熟識多年，
    伊與乙○○曾佯以戌○○因車禍受傷，向泰安公司申請如附
    表一編號０８所示之保險金，伊因此分得其中八萬元，承認
    有詐欺取財之犯行。惟矢口否認有何公訴人所指之行使變造
    公文書、私文書及行賄午○○等犯行，辯稱：該理賠案所需
    文件均由乙○○提供，伊不知道是偽造的，亦無行賄午○○
    之主觀犯意及客觀行為云云。
  (五)被告丙○○承認：伊係泰安公司保險理賠員，附表一編號０
    ８之理賠案乃伊所承辦等情不諱。惟矢口否認犯罪，辯稱：
    伊單純依據子○○交付之文件辦理，並不知文件係假造，也
    有依公司規定請同事徐育群前往派出所查核車禍之真偽，與
    子○○等人並無犯意聯絡或行為分擔云云。
  (六)被告戌○○承認：九十三年十二月間，伊因長年側股骨頭缺
    血性壞死，需進行手術更換髖部人工關節，遂與乙○○等人
    佯以車禍受傷名義申請保險理賠，伊因此分得其中十一萬元
    ，伊承認所為觸犯刑法第三百三十九條第一項之詐欺取財罪
    等情不諱，惟辯稱：伊不知道乙○○會以偽造之診斷證明書
    、道路交通事故證明書申請理賠，否認有何公訴人所指之行
    使變造公文書、私文書之犯行云云。
  (七)被告午○○承認：伊自九十三年四月二十日起至九十四年九
    月間止，任職於臺北縣政府警察局新莊分局新莊派出所，九
    十三年十二月初，友人乙○○請伊在工作紀錄簿上登載曾前
    往處理戌○○車禍案件，伊基於情誼而照辦，坦承觸犯刑法
    第二百十三條之公務員登載不實罪。惟矢口否認有何公訴人
    所指之違背職務收受賄賂或幫助詐欺犯行，辯稱：伊係被乙○○等人利用而在工作紀錄簿上登載不實之肇事紀錄，但伊
    不知道乙○○要伊登載該等文字之用意，並未交付已蓋有「
    臺北縣政府警察局新莊分局新莊派出所」印文之道路交通事
    故證明書予乙○○，亦從未收受賄賂或其他不正利益云云。
二、就附表一編號０１所示之保險金請領案（太平公司張木林理
    賠案）部分：
  (一)被告申○○之岳父張木林實際上乃罹患肝癌併多處移轉引發
    心肺衰竭，於九十一年十二月十一日死亡，惟地○○卻提議
    佯稱張木林係車禍死亡以請領強制汽車責任險保險金，申○○應允後，即依地○○之指示，提供其不知情母親張楊蒜之
    中興商業銀行三重分行000－00－0000000號帳
    戶之存摺、印鑑及張木林真實之死亡證明書、除戶戶籍謄本
    等資料，交予地○○，佯稱陳亭吟駕車撞死張木林云云提出
    保險理賠申請，由太平公司保險理賠員己○○承辦，嗣太平
    公司審核人員因此誤認張木林於九十一年十二月十一日因車
    禍死亡，而同意依強制汽車責任保險法之規定，給付保險金
    一百四十萬元至張楊蒜前述帳戶內，嗣由地○○領走其中九
    十萬元，其餘五十萬元則歸申○○所有之犯罪事實，業據被
    告申○○自白不諱（見偵查(六)卷第八十一頁至第八十四頁、
    第一六七頁至第一七二頁，本院準備程序卷第九十八頁），
    核與證人即申○○之岳母張楊蒜於偵查中證述之情節相符（
    見偵查(六)卷第二一六頁至第二一八頁），另據證人即申○○
    之妻張錦雲於調查局供述綦詳（見偵查(三)卷第五十一頁至第
    五十三頁），並有臺北縣三重市戶政事務所九十五年五月九
    日北縣重戶字第０９５０００４３９８號函暨檢送之張木林
    除戶戶籍謄本、行政院衛生署臺北醫院死亡證明書、中興商
    業銀行九十三年五月五日（九三）興三存字第一０七號函暨
    檢送之張楊蒜帳戶申請書、交易往來明細及臨櫃取款傳票資
    料、陳亭吟入出境查詢結果及張楊蒜中興商業銀行存摺影本
    、泛亞銀行匯出匯款回條聯在卷可憑（見偵查(二)卷第二一三
    頁至第二一七頁，偵查(十一)卷第二十頁、第三十三頁至第三十
    六頁，偵查(十二)卷第一一九頁），並有太平公司張木林理賠案
    所檢附之各項文件扣案可佐（臺灣板橋地方法院檢察署九十
    五年度保管字第五五三號，影本見偵查卷第七十五頁至第
    八十三頁）。
  (二)又系爭太平公司張木林理賠案所檢附臺灣板橋地方法院檢察
    署相驗屍體證明書、臺北縣警察局中和分局交通隊道路交通
    事故證明書均係偽造乙節，另經臺灣板橋地方法院檢察署查
    明屬實，復有臺北縣政府警察局中和分局公文交辦單暨檢送
    之勤務表、民眾申請事故證明登記簿、交通事故處理管制表
    等件在卷可憑（見偵查(十二)卷第一一九頁至第一四二頁），亦
    堪予認定。
  (三)被告申○○雖辯稱：伊係將請領保險金所需之真實資料交付
    地○○，至於地○○如何請領保險金，伊並不瞭解，亦未參
    與，不能認有行使偽造公文書、私文書、特種文書及業務登
    載不實文書之犯行云云。然被告申○○於地○○提議時，就
    已知悉地○○將以張木林車禍死亡為由申請保險理賠等情，
    業據被告申○○自承不諱（見本院審理程序(二)卷第三一一頁
    ），其提供真實之張木林死亡證明書、除戶戶籍謄本等資料
    予地○○後，如不據以偽造申請理賠所需之相驗屍體證明書
    、除戶戶籍謄本、道路交通事故證明書、理賠申請書等相關
    文件，如何取信於保險公司？如何佯稱張木林係遭車禍撞擊
    死亡？被告申○○乃具備通常事理能力之成年人，對上開犯
    罪手段自能有所預見，其竟仍接受地○○之提議，捏造張木
    林因車禍死亡之情節向太平公司請領保險給付，其就地○○
    、己○○等人行使偽造公文書、私文書、特種文書及業務登
    載不實文書之犯行，確有犯意聯絡及行為分擔，甚為明確。
    被告申○○辯稱：伊不知地○○將如何辦理云云，洵屬卸責
    之詞，要無可採。
  (四)從而被告申○○此部分犯行堪予認定。
三、就附表一編號０２所示之保險金請領案（太平公司王華湘理
    賠案）部分：
  (一)乙○○之父王華湘實際上乃肺炎併敗血性休克，於九十一年
    五月六日死亡，被告申○○竟向乙○○提議佯稱王華湘係車
    禍死亡以請領強制汽車責任險保險金，經乙○○應允後，乙○○即提供其不知情母親丁○○之國民身分證及王華湘之真
    正死亡證明書、除戶戶籍謄本等資料予申○○，申○○再轉
    交地○○，嗣即由己○○承辦保險理賠，太平公司因此誤認
    王華湘於九十二年三月十四日遭高祖康駕車撞擊死亡，而同
    意依強制汽車責任保險法之規定，給付保險金一百四十萬元
    至丁○○之中國信託商業銀行土城分行00000000號
    帳戶內，再由地○○提領後分給申○○、乙○○共十五萬元
    之事實，另據被告申○○自承不諱（見偵查(六)卷第八十二頁
    ，偵查(十)卷第一二五頁，本院準備程序卷第第九十八頁），
    核與證人乙○○於本院九十六年七月十七日審理時具結證稱
    ：「（你有無因你父親死亡請領保險理賠？）有，請領是在
    我父親死亡的那一年，我把資料轉交給申○○，…是申請車
    禍死亡的理賠。」、「（為何要把資料交給申○○？）在閒
    聊當中，申○○說他有朋友和保險公司的人認識，可以用車
    禍的名義請領保險金。」之情節相符（見本院審理程序(一)卷
    第三十一頁），另據證人高祖康、丁○○分別於偵查中證述
    綦詳（見偵查(五)卷第四十頁至第四十二頁，偵查(六)卷第二四
    八頁至第二四九頁），並有臺北縣板橋市戶政事務所九十五
    年五月五日以北縣板戶字第０９５０００４８８４號函檢送
    之王華湘死亡登記申請書、亞東紀念醫院死亡證明書、中國
    信託商業銀行九十三年一月三十日以中信銀（土）字第９３
    ０３６９２０００４號函檢送之丁○○開戶申請書及歷史交
    易查詢報表在卷可稽（見偵查(二)卷第二０九頁至第二一一頁
    ，偵查(十二)卷第一０二頁至第一０六頁），復有太平公司王華
    湘理賠案所檢附之各項文件扣案可佐（臺灣板橋地方法院檢
    察署九十五年度保管字第五五三號，影本見偵查卷第八十
    五頁至第九十二頁），堪予認定。
  (二)又系爭太平公司王華湘理賠案所檢附之臺灣板橋地方法院檢
    察署相驗屍體證明書、臺北縣政府警察局交通隊道路交通事
    故證明書均係偽造乙節，復經臺灣板橋地方法院檢察署查明
    屬實，復有臺北縣政府警察局中和分局公文交辦單暨檢送之
    勤務表、民眾申請事故證明登記簿、交通事故處理管制表等
    件在卷可憑（見偵查(四)卷第四頁、第五頁，偵查(十二)卷第一一
    九頁至第一四二頁）。再者，觀諸上開理賠案所附之王華湘
    除戶戶籍謄本，其上記載王華湘之死亡日期為九十二年三月
    十四日（見偵查卷第九十頁反面），與王華湘真正死亡日
    期即九十一年五月六日有所出入，足認該份除戶戶籍謄本亦
    係偽造無訛。
  (三)被告申○○雖亦辯稱：伊僅係將乙○○提供之相關資料交予
    地○○而已，不知道地○○如何辦理，就該理賠案所涉及之
    行使偽造公文書、私文書、特種文書及業務登載不實文書罪
    之部分並無犯意聯絡或行為分擔云云。然查被告申○○於調
    查局詢問時，業已自承：「…乙○○他父親過世時，我就主
    動幫乙○○聯絡地○○，問他能否以處理我岳父（指張木林
    ）過世時的方式，替乙○○來處理，地○○表示可以，不過
    沒有辦法給他那麼多錢，我就問他為何沒有辦法向上次一樣
    給那麼多錢，他說上一次是因為他與我的交情，算是他幫我
    的忙，所以才有這麼多錢，如果是幫我朋友的話，就只能給
    十五萬元，十五萬元如何分，是我和乙○○的事情…。」等
    情不諱（見偵查(十)卷第一二五頁），核與證人乙○○於本院
    審理時證稱：伊和申○○在閒聊時，申○○提過可以王華湘
    車禍死亡之名義請領保險金之情節相符，足認被告申○○自
    始即知地○○將以王華湘車禍死亡之名義申請保險理賠，則
    其對於地○○將以偽造之理賠申請書、相驗屍體證明書、道
    路交通事故證明書、除戶戶籍謄本，及不實之汽車險肇責及
    理賠說明表業務上文書等件辦理理賠手續一事，自已有所預
    見，惟竟仍交付乙○○所提供之相關資料予地○○，足認其
    與地○○、己○○、乙○○等人有共同行使偽造公文書、私
    文書、特種文書及業務登載不實文書之犯行，已甚為明確。
  (四)是以被告申○○此部分之犯罪事實，亦堪予認定。
四、就附表一編號０３所示之保險金請領案（友聯公司潘傳壽理
    賠案）部分：
  (一)友聯公司曾於九十一年四月二十九日受理被保險人為新健誠
    汽車商行、受益人為許里之強制汽車責任險理賠申請案，內
    容為潘傳壽於九十一年四月二十一日在臺北縣蘆洲市遭辰○○駕車撞死，該案件由被告癸○○承辦後，友聯公司依強制
    汽車責任保險法之規定，給付許里保險金一百四十萬元，惟
    實際上並無前述車禍之發生，潘傳壽乃因罹患慢性阻塞性肺
    病、塵肺症、肺結核等疾病，於九十年九月二十四日死亡，
    許里亦未取得一百四十萬元之保險金等事實，業據被告癸○○自承在卷，並經證人辰○○於本院審理時證述明確（見本
    院審理程序(一)卷第一五三頁至第一五五頁），另據證人許里
    於偵查中證述綦詳（見偵查(二)卷第八頁至第十頁），復有臺
    北市內湖區戶政事務所九十五年五月十八日北市內戶二字第
    ０９５３０５２２０００函暨檢送之潘傳壽除戶戶籍謄本、
    馬偕紀念醫院死亡證明書影本各一件在卷可稽（見偵查(一)卷
    第二十三頁至第二十六頁），及友聯公司潘傳壽理賠案所檢
    附之各項文件扣案可佐（臺灣板橋地方法院檢察署九十五年
    度保管字第五五三號，影本見偵查卷第六十六頁至第七十
    四頁），堪予認定。
  (二)再者，友聯公司潘傳壽理賠案所檢附之臺灣板橋地方法院檢
    察署相驗屍體證明書、臺北縣警察局蘆洲分局三民派出所道
    路交通事故證明書均係偽造，汽車險理賠申請書則係巳○冒
    用新健誠汽車商行名義填寫乙節，亦經臺灣板橋地方法院檢
    察署查明屬實（見偵查(四)卷第四頁、第五頁），並據證人即
    斯時任職於臺北縣政府警察局蘆洲分局三民派出所警員未○○於本院審理時證述甚詳（見本院審理程序(一)卷第一五六頁
    至第一五七頁），復有法務部調查局九十五年二月二十四日
    調科貳字第０９５０００８２５６０號鑑定通知書一份在卷
    可佐。
  (三)關於友聯公司保險理賠員辦理強制汽車責任險理賠案之作業
    流程，業據證人即友聯公司車險理賠員辛○○於本院九十六
    年八月十四日審理時，具結證稱：「（是否曾在友聯公司任
    職？）是的，我已任職九年多，擔任車險理賠調查員，在臺
    北分公司上班。負責受理被保險人出險申請，我接到案件後
    ，會先初步瞭解出險原因及經過，並調查事故的發生，或委
    託其他單位的同事查肇責，確認是否在承保的範圍後，呈報
    給主管。」、「（你如何初步瞭解出險原因及經過？）客戶
    來公司申請理賠時，我們就會立刻向他詢問事發經過以及有
    無賠償，如果接案時，人不在公司，也會打電話聯絡肇事者
    及被害人。我們依照被保險人提供的處理員警單位及姓名，
    向該員警單位查證事故經過，會由本人或委託其他同事到處
    裡的警察單位翻閱警方的工作紀錄簿，如果工作紀錄簿上沒
    有，會直接找處理的警員。我不會只打電話向警員查證。」
    、「（理賠員與理賠調查員是否相同？）相同，理賠調查員
    簡稱理賠員。」、「（能否不向警員查證而先辦理保險理賠
    ？）四年前，我們單位開會有決議，如果金額不大的傷害事
    故，有警方的交通事故證明書，可以先理賠。如果是殘障或
    死亡的理賠案，就一定要向處理的警員查證，不能只以交通
    事故證明書等資料書面審核。」、「（友聯公司有無規定理
    賠員在辦理時，一定要向肇事者聯絡？）沒有明文規定可以
    不聯絡，開會時單位主管有講過理賠員就是要調查事故的真
    實性，調查方法很多，包括詢問肇事者、被害者的說法來比
    對。我們一般都會這樣做。」、「（如果沒有辦法聯絡到被
    害者、肇事者，也沒向警方獲得查肇責的結果，可否就以書
    面審核的結果，填寫為查核屬實呈核主管先予理賠？）不行
    。這樣等於沒有查核。」、「（你剛剛說的作業流程是否包
    括一般保險及強制汽車責任險？）是的，除了小額的車禍傷
    害案強制汽車責任險可以先理賠及強制汽車責任險可以不必
    究明肇事責任外，其餘流程都一樣。」及「（你所承辦的案
    件，是否每件都會向肇事者、被害人電話聯繫？）都會，除
    非是當場有碰面的，就直接談。」、「（你一定會等查肇責
    的回函回來後才辦理出險？）是的。」等語明確（見本院審
    理程序(一)卷第一三四頁至第一三九頁），核與證人即友聯公
    司保險理賠員卯○○於同日證稱：「（九十一年間如果沒有
    查證，可否為了結案快速或結案時效，就不查證而先報給上
    級核准強制汽車責任險？）有時候查證比較困難而拖比較久
    時，我們會依據強制汽車保險法的規定，先給付一半的暫時
    性理賠金，我們公司不會沒有查肇就全額給付保險金。從九
    十一年開始到現在就都規定，不管有無交通事故證明書，一
    定要再向警方查肇責，只是現在規定更嚴，還要有警方的車
    禍現場草圖。」、「（友聯公司在九十年至九十三年間，理
    賠員收受死亡的強制汽車責任險案時，是否需要向被害人家
    屬及肇事者聯繫確認？）理賠員都會聯絡被保險人及被害人
    的家屬，這樣才能瞭解事故情形。公司沒有硬性的規定，但
    是你受理這個案子就要調查。」、「（如果理賠案的承辦員
    是委託其他轄區的同仁去查肇責，可否在肇責單還沒有回來
    以前，就在呈核單上記載事故屬實無誤？）不行，如果沒有
    查肇單，我們單位主管根本不會批核，會叫我們繼續查證，
    所以我不會在查肇單還沒有回來前就記載經查事故查核無訛
    。」及「（友聯公司每週所召開的理賠會議，理賠員、查肇
    員、主管是否曾經決議，理賠員要與肇事者、被害人家屬多
    聯繫，並釐清事故的情形？）有。我說的會議是指我們分公
    司每週一固定召開的會議。」之情節相符（見本院審理程序
    (一)卷第一五九頁至第一六二頁）。另證人即友聯公司臺北分
    公司車險肇責查核員酉○○復於同日本院審理時具結證稱：
    「（為何在調查局中你表示依公司規定，亥○○要和被害人
    家屬、駕駛多聯絡？）公司主管在理賠部開會時，都會這樣
    講，會議裡有查肇員、理賠員、公司小姐。每個禮拜都會固
    定開會，會議中理賠人員會把個案拿出來討論或報告，會提
    到他們到現場去問檳榔攤、目擊者的情形，認為比較重大或
    金額比較高、有疑問的案件，會拿出來討論。因為送件都會
    給主管看，主管看了後，認為有疑問，就會拿出來問理賠員
    ，有時理賠員也會自己拿出來討論。所謂有疑問是指例如車
    子撞上電線桿，駕駛有無喝酒的情形，就需要調查。」等語
    明確（見本院審理程序(一)卷第一三二頁、第一三三頁）。同
    案被告亥○○於本院審理時，亦供稱：「（你在調查局承認
    依照正常的作業程序，理賠員應與駕駛員及被害人家屬聯繫
    ，而你承辦的大部分案件也都會與駕駛員及被害人家屬聯繫
    ，有何意見？）這是我對處理理賠案的理解，我當時有這樣
    說。」、「（你在調查局詢問時是否也表示理賠員的職責是
    要確認理賠申請是否真實，也就是要有一道復查程序，須檢
    核肇事責任單，是否如此？）我有這樣表示，…。」、「（
    你在調查局說如果是遲延辦理出險的案件，一定要有一份作
    業異常改善申請單，否則主管不會同意理賠，是否如此？）
    是的。」、「（友聯公司如何要求申請人填寫作業改善申請
    單？）一受理案件時，發現有遲延就會請申請人填載。」及
    「（友聯公司對於該申請單異常情形欄，是否會要求被保險
    人親自簽名及記載異常情形？）沒有規定，通常是由送件人
    自己填寫簽名。」等語明確（見本院審理程序(二)卷第三０九
    頁至第三一０頁）。綜合證人辛○○、卯○○、酉○○之證
    詞及同案被告亥○○於本院審理時之供述，可知友聯公司之
    保險理賠員於辦理強制汽車責任險理賠申請案時，應親與申
    請人、肇事者、被害人或被害人家屬聯繫，以確認事故之實
    際情形，並自行或委託同仁向警察機關查證，取得肇事查案
    紀錄單，如申請人有遲延提出申請之情形，復應向申請人究
    明原因後，據實填載於汽車險理賠作業異常改善申請單上，
    始得製作強制險理賠案件處理呈核單送請上級呈核，不得單
    憑申請人檢附之文件，未經查證事故真偽即據以辦理。
  (四)再者，財政部於八十六年十二月五日以財政部台財保字第八
    六二四０一七八六號函核定，並先後於八十七年十二月十日
    、九十一年七月二十三日二度修正之「強制汽車責任保險理
    賠作業處理要點」，其中第八點亦規定：「一、保險公司經
    受理理賠申請後，應派員調查事實真相，並查詢駕駛人有無
    駕照及投保情形…。二、查訪事故人員傷亡情形及醫療費用
    之多寡。三、向證人及警憲單位查證事故內容，索取證言或
    洽抄現場圖、筆錄。…五、如發現被保險人有不實報告或詐
    欺行為，應設法取得事實證據。六、理賠人員不得因本保險
    為無過失責任而忽略肇責之查證。…」，第九點則規定：「
    勘查事實真相後，除確定非在承保範圍，而被保險人、受害
    人或受益人無求償權利之情形應予拒賠外，即應從事損失之
    估計，作為理賠幾付之依據。理賠人員於案情未確定之前，
    不得對理賠金額預告或承諾」，有上開處理要點一份在卷可
    考（見偵查(十二)卷第一四九頁至第一五九頁，嗣強制汽車責任
    保險法於九十四年二月五日修正公布，將主管機關改為行政
    院金融監督管理委員會，並由行政院金融監督管理委員會依
    該法第四十六條之授權，於九十四年六月二十二日發布「強
    制汽車責任保險承保及理賠作業處理辦法」，該辦法第十七
    條仍規定保險公司應派員調查事實真相，查詢駕駛人有無駕
    照及投保情形，並查訪事故人員傷亡情形及醫療費用多寡等
    ），益徵證人辛○○、卯○○證稱：辦理強制汽車責任險理
    賠時，應與肇事者、受害者雙方聯繫，並確認警方紀錄，以
    查明真相等語，要屬實情，且此並非友聯公司臺北分公司特
    有之作法，蓋觀諸任職於友聯公司總公司之亥○○亦供稱：
    伊承辦的大部分案件都會與肇事者、被害人或被害人家屬聯
    繫，以確認事故之真實性等情即明。證人即友聯公司車險理
    賠部協理甲○○於本院九十六年八月十四日審理時證稱：「
    死亡案件不需要查證，只要作書面審核。但體傷、殘廢案件
    就必須確實查核被害人的傷勢、醫療單據等。因為死亡案件
    已經有死亡證明書，所以不需要另外查證，因為我們不會懷
    疑死亡證明書是假的。」、「（強制汽車責任險的理賠案，
    在收案後，理賠員是否會與肇事者、被害人家屬聯繫？）資
    料有問題我們才聯繫。」、「（友聯公司總公司只要資料齊
    全，就可以辦理強制汽車責任險的理賠，不需要另外進行查
    證？）我們當時作業是這樣。」云云，明顯與事實不符，洵
    屬迴護被告癸○○之虛詞，無足憑信。
  (五)又觀諸扣案之友聯公司潘傳壽理賠案卷所檢附之資料（影本
    件偵查卷第六十六頁至第七十二頁），其汽車保險理賠申
    請書上，僅記載被保險人新健誠汽車商行之聯絡電話000
    0000000號，駕駛人辰○○、被害者家屬許里之聯絡
    方式則均付之闕如，已有可疑，如被告癸○○承辦時，曾按
    規定聯繫肇事者及被害者家屬，自足以發覺其中蹊蹺。然被
    告癸○○於本院審理時，竟供稱：「（辰○○的理賠案件你
    有無處理？）辰○○是駕駛員，我有處理被保險人新健誠汽
    車商行的案件。」、「（上開案件處理流程？）這件是客戶
    來總公司的報案台，報案台小姐通知我到櫃臺承接這個案子
    …當時來報案的客戶名字我不清楚，是一個男子，我接案後
    ，該男子就離開了。我就填寫查肇事單（指友聯公司汽車險
    賠案肇事查案紀錄單），傳真到臺北分公司，…一、二天後
    ，我就做初核的動作，當時查肇單還沒有回覆，初核就是在
    出險報告單上記載『肇責未回』，先行將資料登入電腦。入
    完電腦後，案件資料就交給助理小姐來保管。再隔一、二天
    ，警方資料還是沒有回來，但其他資料都齊全，我就簽覆核
    。我有依照理賠申請書的駕駛人或被保險人電話號碼撥過一
    次電話，但無人接聽，我就簽覆核，交由我的上級主管審核
    。…。」、「…這件我是沒有受到任何一方要求趕快理賠…
    ，」及「（既然你的查證並沒有收到警方的回覆，為何你可
    以記載調查結果為『經查證屬實無誤』、『擬予強制責任險
    死亡一百四十萬元賠付』？）書面審核亦是查核的一部分，
    這件我是書面審核。」等情（見本院審理程序(一)卷第一二一
    頁至第一二二頁），其既不確認送件者之姓名、身分，亦未
    依規定聯繫肇事者及被害人家屬，復在尚未取得汽車險賠案
    肇事查案紀錄單，肇事者及被害人家屬雙方亦未催促辦理之
    情形下，收案後僅僅九日，即在強制險理賠案件處理呈核單
    上自行填載：「…經查證屬實無訛，擬予強制險死亡ＮＴ0
    000000元賠付」之不實內容，並送請上級呈核，一再
    違反理賠員處理案件之作業流程，足認被告癸○○確實知悉
    該案乃虛構，而與填寫該案汽車保險理賠申請書等文件之巳
    ○有犯意聯絡及行為分擔。
  (六)被告癸○○雖辯稱：強制汽車責任保險法規定理賠案必須在
    十五日內完成給付，否則保險公司將負擔年息百分之十之遲
    延利息，所以友聯公司要求理賠員須儘速辦理，只要申請人
    檢送之文件齊備，就可以先理賠，不必等待肇事查案紀錄單
    云云。然上開期間並非絕對，友聯公司並未針對強制汽車責
    任保險理賠案特別要求理賠員儘速辦理，或同意可僅憑書面
    審核，且強制汽車責任保險法對於因汽車交通事故死亡之情
    況，另訂有暫時性保險金之規定，故如欠缺肇事查案紀錄單
    時，可依上開規定先行給付保險金二分之一，待釐清肇事責
    任後，再給付其餘款項或追回溢付之金額等情，另據證人酉
    ○○、辛○○及卯○○分別於本院審理時證述甚詳（見本院
    審理程序(一)卷第一三０、第一三八頁、第一五九頁、第一六
    一頁），此觀諸強制汽車責任保險法第三十三條「因汽車交
    通事故死亡者，其受益人經提出證明文件，得在本法規定之
    保險金額二分之一範圍內，請求保險人給付暫時性保險金，
    保險人應立即給付。前項汽車交通事故經鑑定結果，保險人
    所給付之暫時性保險金超過應給付之保險金時，保險人得就
    超過部分，向受益人請求返還」之規定，亦彰甚明（上開規
    定於九十四年二月五日強制汽車責任保險法修正後移置於第
    三十五條第一項及第四項，惟內容並未修正），足認被告癸○○辯稱：友聯公司要求必須儘速辦理，為求時效可以不必
    查肇責云云，洵非事實。猶有甚者，被告癸○○辦理本件友
    聯公司潘傳壽理賠案，自收案至結案僅歷時九日乙節，業如
    前述，並無理賠期限即將屆至之急迫情形可言，然被告癸○○竟不待肇事查案紀錄單之回覆，亦未與肇事者、被害人家
    屬聯絡，即逕自辦理呈核作業，益徵其所辯上情乃屬卸責之
    虛詞，無足憑信，且其確實知悉本件理賠申請乃屬虛構無訛
    。
  (七)被告癸○○既已明知友聯公司潘傳壽理賠案並非事實，則對
    於該申請案所檢附之汽車險理賠申請書、臺灣板橋地方法院
    檢察署相驗屍體證明書、臺灣板橋地方法院檢察署相驗屍體
    證明書、臺北縣警察局蘆洲分局三民派出所道路交通事故證
    明書、汽車肇事賠償給付結案同意書、受款人電匯同意書及
    戶籍謄本等文件均係偽造乙節，必然有所認識，其竟仍據此
    製作職務上之強制險理賠案件處理呈核單、汽車險理賠作業
    異常改善申請單，接續登載：「…經查證屬實無誤，擬予強
    制險死亡ＮＴ0000000元賠付」、「異常情形：超過
    規定輸入電腦時間」等不實內容後，連同前述各項偽造之公
    文書、私文書、特種文書向友聯公司提出行使，其就此理賠
    案所涉及之行使偽造公文書、私文書、特種文書及詐欺之犯
    行，與巳○等人有犯意聯絡及行為分擔，堪予認定。被告癸○○辯稱：其無從分辨檢附之文件是否偽造，因此沒有犯罪
    之故意云云，洵屬卸責之詞，要無可採。
  (八)從而此部分事證明確，被告癸○○之犯行堪予認定。
五、就附表一編號０４至０７所示之保險金請領案（友聯公司李
    吳清香理賠案、友聯公司劉華美理賠案、友聯公司胡淑琴理
    賠案、友聯公司王華湘理賠案）部分：
  (一)友聯公司於九十一年二月十九日受理被保險人為巳○、受益
    人為李清泉之強制汽車責任險理賠申請案，內容為李吳清香
    於九十一年一月十七日在臺北縣土城市○○街遭盛相文駕車
    撞死，又於九十一年七月十日受理被保險人為黃文亮、受益
    人為劉宗民之強制汽車責任險理賠申請案，內容為劉華美於
    九十一年六月二十七日在臺北縣土城市○○街口遭黃文亮駕
    車撞死，再於九十一年十一月八日受理被保險人為集美交通
    有限公司、受益人為胡冬惠之強制汽車責任險理賠申請案，
    內容為胡淑琴於九十一年九月十七日在臺北縣新莊市○○路
    口遭胡楨明駕車撞擊死亡，復於九十二年三月二十七日受理
    被保險人為賴燃燈、受益人為丁○○之理賠申請案，內容則
    為王華湘於九十二年三月十二日在臺北縣板橋市○○路附近
    遭賴燃燈開車撞擊死亡，上開四件理賠申請案均由被告癸○○收受後，交由被告亥○○辦理，友聯公司因此依強制汽車
    責任保險法之規定，分別給付保險金一百四十萬元予各該申
    請案指定之帳戶，惟實際上並無前述車禍之發生，李吳清香
    乃因罹患敗血症、糖尿病足等疾病，於九十年十月七日死亡
    ，劉華美係因肝癌末期，於八十八年八月四日死亡，胡淑琴
    因罹患肝硬化合併食道靜脈破裂，於八十九年八月二十日死
    亡，王華湘則因肺炎併敗血性休克，於九十一年五月六日因
    病逝世，上開案件之受益人亦未取得保險金等事實，為被告
    癸○○、亥○○自承不諱，並經證人胡楨明、賴燃燈、丁○○、胡冬惠分別證述綦詳（見偵查(二)卷第四十三頁至第四十
    五頁，偵查(五)卷第四十四頁至第四十六頁，偵查(六)卷第二四
    八頁至第二四九頁），另據證人即同案被告巳○於調查局詢
    問及偵查中供述：「（既然你沒有撞死李吳清香，你也不知
    道盛相文有無撞死李吳清香，何以你在『汽車險理賠申請書
    』上填寫不實內容？）我是依我以前在信安公司的同事地○○拿給我的樣本，照他指示抄寫的。」、「（補充？）地○○當時拿『汽車險理賠申請書』及『汽車肇事賠償給付結案
    同意書』給我，要我依他要求在上面填寫、簽名及蓋章時，
    因為我知道我的車輛並沒有借給盛相文，根本沒有所謂的車
    禍發生，所以我知道地○○是要拿這些申請書及同意書向保
    險公司申請理賠金。…。」等語明確（見偵查(五)卷第二七四
    頁至第二七七頁、第三二四頁至第三二九頁），復有臺北市
    信義區戶政事務所以九十五年五月五日以北市信戶字第０９
    ５３０４６１３００號函檢送之劉華美死亡登記申請書、財
    團法人長庚紀念醫院林口醫學中心死亡證明書各一份、合作
    金庫商業銀行延吉分行以九十五年五月二十三日合金延字第
    ０９５００００５１９號函暨檢送之劉宗民中國農民銀行0
    0000000號帳戶之開戶資料及往來明細各一件、第一
    商業銀行於九十五年五月四日以（９５）一中和字第１５９
    號函檢送之胡冬惠存款明細分類帳、苗栗縣苗栗市戶政事務
    所九十五年五月五日以苗市戶字第０９５０００１４７７號
    函暨檢送之死亡登記申請書、財團法人為恭紀念醫院死亡證
    明書各一份、臺北縣板橋市戶政事務所九十五年五月五日以
    北縣板戶字第０９５０００４８８４號函檢送之王華湘死亡
    登記申請書、亞東紀念醫院死亡證明書各一件、中國信託商
    業銀行九十三年一月三十日以中信銀（土）字第９３０３６
    ９２０００４號函檢送之丁○○開戶申請書及歷史交易查詢
    報表一份、雲林縣四湖鄉戶政事務所以九十五年五月三日雲
    四戶字第０９５００００８６７號函暨檢送之華濟醫院死亡
    證明書、友聯公司九十五年五月十一日（９５）友總車賠字
    第０２３１號函暨檢送之匯款回條聯影本一紙在卷可稽（見
    偵查(一)卷第十四頁至第十六頁、第二十七頁至第三十頁，偵
    查(二)卷第三十五頁至第三十七頁、第三十九頁至第四十一頁
    、第二０九頁至第二一一頁、第二二六頁至第二二七頁、第
    二二九頁至第二三０頁，偵查(十二)卷第一０二頁至第一０六頁
    ），及此部分理賠案所檢附之各項文件扣案可佐（臺灣板橋
    地方法院檢察署九十五年度保管字第五五三號，影本見偵查
    卷第二十七頁至第六十五頁），堪予認定。
  (二)上開四件理賠案所檢附之臺灣板橋地方法院檢察署相驗屍體
    證明書、道路交通事故證明書、汽車險理賠申請書等均係偽
    造乙節，另經臺灣板橋地方法院檢察署查明屬實（見偵查(四)
    卷第四頁、第五頁），並據證人巳○、賴燃燈、胡楨明、丁○○證述如上，另經證人即同案被告午○○於本院九十六年
    七月二十三日審理時具結證稱：友聯公司胡楨明理賠案所附
    之臺北縣警察局新莊分局福營派出所道路交通事故證明書係
    偽造伊名義所開立等語明確（見本院審理程序(一)卷第一００
    頁），復有法務部調查局九十五年二月二十四日調科貳字第
    ０９５０００８２５６０號鑑定通知書一份在卷可憑（見偵
    查(四)卷第二九０頁至第二九二頁）。又觀諸友聯公司李吳清
    香理賠案所檢附之李吳清香除戶戶籍謄本，其上記載之李吳
    清香死亡日期為九十一年一月十七日，與其真正死亡日期九
    十年十月七日並不相符；友聯公司劉華美理賠案所檢附之劉
    華美除戶戶籍謄本有二份，其上記載劉華美之死亡日期分別
    為九十一年六月二十七日及九十一年七月四日，與其真正死
    亡日期八十八年八月四日均有未合；另友聯公司胡淑琴理賠
    案所檢附之胡淑琴除戶戶籍謄本，其上記載胡淑琴之死亡日
    期為九十一年九月十七日，亦與胡淑琴之真正死亡日期八十
    九年八月二十日有所出入；友聯公司王華湘理賠案檢附之除
    戶戶籍謄本，其上記載王華湘之死亡日期為九十二年三月十
    二日，惟王華湘之真正死亡日期為則九十一年五月六日，足
    認上開理賠案檢附之除戶戶籍謄本亦均屬偽造，甚為明確。
  (三)被告亥○○雖辯稱：伊不知此四件申請案均屬虛構，伊已盡
    查證義務，縱查證過程有所疏漏，亦係肇因於友聯公司內部
    要求快速理賠之規定所致，並非故意不為查證云云。然查：
    友聯公司之理賠員於辦理強制汽車責任險理賠申請案時，應
    親與申請人、肇事者、被害人或被害人家屬聯繫，以確認事
    故之實際情形，並自行或委託同仁向警察機關查證，取得肇
    事查案紀錄單，如申請人有遲延提出申請之情形，復應向申
    請人究明原因後，據實填載於汽車險理賠作業異常改善申請
    單上，始得製作強制險理賠案件處理呈核單送請上級呈核，
    不得單憑申請人檢附之文件，未經查證事故真偽即據以辦理
    乙節，業經本院審認如上，被告亥○○於本院審理時，亦供
    稱：按照正常程序，辦理理賠案件都應與肇事者、被害者雙
    方聯繫，且會取得肇事查案紀錄單始辦理呈核，但附表編號
    ０４至０７所示之部分案件並沒有肇事查案紀錄單等情不諱
    （見本院審理程序(二)卷第三０九頁），另經友聯公司於九十
    六年四月二日以（９６）友總車賠字第０２８１號函覆：「
    查被告亥○○辦理本公司賠案號碼第１２００２ＺＡ０１３
    ２號強制汽車責任險理賠案（指友聯公司李吳清香案），除
    被告承辦人員謝君（指亥○○）外，未有其他人員查證紀錄
    。」等情明確（見本院準備程序卷第一九四頁），顯見被告
    亥○○在處理此四件理賠申請案時，並未按照友聯公司之作
    業程序。再查，經檢視扣案之附表一編號０４友聯公司李吳
    清香理賠案卷，其內並無被保險人巳○、駕駛人盛相文之聯
    絡電話，亦無肇事查案紀錄單；附表一編號０５之劉華美理
    賠案卷，其內竟附有二份死亡日期並不相同之劉華美除戶戶
    籍謄本；附表一編號０６之胡淑琴理賠案卷，雖已完成賠付
    ，然其卷宗竟未放置友聯公司存檔，嗣經調查員於九十四年
    八月二十五日在亥○○位於臺北市○○區○○路一二０巷二
    弄四號三樓住處查扣，且該案件亦乏肇事查案紀錄單；編號
    ０７之王華湘理賠案所檢附之臺北縣政府海山分局海山派出
    所道路交通事故證明書，其上蓋用之原戳章竟為「臺北縣政
    府警察局江翠派出所」，二者明顯不符，且該案件經辛○○
    查詢警方肇事紀錄後，在汽車險賠案肇事查案記錄單上記載
    之對造姓名為「王湘華」，與本案死者王華湘之姓名亦有出
    入。附表一編號０４至０７所示四件理賠申請案既有如前所
    述之諸多疑點，如被告亥○○於承辦時稍加查證，必可發現
    其中端倪。被告亥○○於調查局及本院審理時，亦自承：「
    因為之前癸○○是我主管，他曾經交給我幾件車禍死亡理賠
    案件，當時我對死者死亡原因有疑慮，而想去戶政單位查詢
    ，但戶政單位無法查詢，…當時是癸○○要求我幫他處理案
    件，因為按照公司規定，都是當日輪值的人接案，但癸○○
    有幾次交給我案子時，並不是我輪值，所以我才會覺得奇怪
    ，當時我有詢問他，這些案件會不會有問題…。」、「巳○
    及賴燃燈案中，文件簽收單送件人『巳○』及『賴』是由我
    自己簽的，因為這二件我記得很清楚，是癸○○直接將案件
    及相關資料交給我後，再由我向收件部門辦理收件及登錄案
    號，這與一般收件程序不符，正常程序文件簽收單的送件人
    欄，應該是送件人自己簽，而這二案是癸○○直接拿給我的
    ，所以送件人欄才由我自己簽，另外，胡楨明案在我記憶中
    ，也是癸○○直接拿給我後，我再向收件部門辦理收件及登
    錄案號，且前述三案，癸○○交給我時，就已經超過出險受
    理報案時間（五天）。」及「（你在調查局說如果是遲延辦
    理出險的案件，一定要有一份作業異常改善申請單，否則主
    管不會同意理賠，是否如此？）是的。」、「（友聯公司如
    何要求申請人填寫作業異常改善申請書？）一受理案件時，
    發現有遲延就會請申請人填載。」、「（胡楨明表示，前示
    作業異常改善申請單之『異常項目』欄並非他所書寫及簽名
    ，你身為本案承辦人，你如何得知胡楨明在南部工作，未能
    即時至公司填寫資料，並據以要求其他承辦人代補簽？）…
    事實上我不清楚胡楨明為何案件遲延申報，之所以要求其他
    承辦人填寫並代簽他的名，只是為了要符合公司文件要求。
    」等情不諱（見偵查(三)卷第六十頁至第六十二頁，本院審理
    程序(二)卷第三０九頁、第三一０頁），顯然被告亥○○於收
    案當時，對於上開案件之真實性已有所懷疑，其竟仍違背通
    常處理流程，既不聯繫肇事者、受害者雙方以釐清事發經過
    ，又不待肇事查案記錄單之回覆，即自行在其業務上製作之
    強制險理賠案件處理呈核單、汽車險理賠作業異常改善申請
    單上，分別登載如附表一編號０４至０７「業務上所載之不
    實內容」欄所示字樣，逕予辦理呈核，足認被告亥○○確已
    知悉被告癸○○所交付之四件理賠案均屬虛構，而故意不為
    查證無訛。
  (四)又關於友聯公司對於汽車強制責任險理賠案之收案流程，另
    據證人甲○○於本院審理時具結證稱：「分成二個部分，一
    種是被害人之委託人直接來公司申請，由助理人員受理接案
    ，再分配給當天的值班理賠員，每天值班的理賠人員是一位
    ，不論案件多寡，都是由值班的理賠人員負責，除非案件太
    過複查，值班理賠人員是新進人員無法處理時，才會改派他
    人處理。助理人員會把案件編一個賠案號碼，這時值班理賠
    員會當面和申請者談，請申請者準備需要的文件資料，資料
    齊全後…就會進入結案的動作，由理賠助理負責結案。文件
    由理賠員負責審核，認為沒有問題後，就送給理賠助理。…
    。另外一種是營業點、業務往來的保養廠等，由理賠員到各
    該據點的收案處把案子帶回來，由主管決定是由何人來承辦
    ，再交給理賠助理分賠字案，輸入電腦，之後的流程就都一
    樣。」等語明確（見本院審理程序(一)卷第一四四頁、第一四
    五頁）。惟上開四件理賠案並未依一般收件程序，而係癸○○自真實姓名年籍不詳、自稱「劉孟齊」之成年男子處收受
    後，直接交給亥○○辦理，且癸○○當時並非亥○○之直屬
    長官等情，另據被告癸○○、亥○○分別供述如前（見本院
    審理程序(一)卷第一二三頁、第一二五頁、第一六三頁），被
    告癸○○復供陳：「（你是科長，客戶將案件帶到公司交給
    你，為何不引導客戶交付備案台人員受理案件？）『劉孟齊
    』拿案件給我時，都是打電話叫我去樓下拿，我拿上來後就
    直接交給亥○○，沒有想那麼多。」等情不諱。惟「劉孟齊
    」既已親自前來公司送件，則癸○○引導其前往備案台，按
    照正常程序將理賠資料交予當日輪值理賠員處理，衡情並無
    困難，且此舉非但有利於輪值理賠員直接與「劉孟齊」對談
    ，以核對申請者之身分及文件內容，並可兼顧理賠員間受理
    案件之公平性，然被告癸○○竟捨此不為，反將上開申請案
    件交予不具備直接隸屬關係之亥○○辦理，實明顯有違事理
    常情，足認被告癸○○對於附表一編號０４至０７所示理賠
    案均係虛偽，目的係在向友聯公司詐領保險金一事，亦有認
    識，則與被告亥○○、巳○等人基於犯意聯絡及行為分擔，
    而將該等案件均交由被告亥○○故意不為查證，甚為明確。
  (五)被告癸○○、亥○○雖均辯稱：其等無從分辨附表一編號０
    ４至０７所示理賠案檢附文件之真偽，至多僅有查證上之行
    政疏失而已云云。然其二人均已明知該等理賠案均非實在，
    而由被告癸○○交由被告亥○○故意不為查證之事實，業經
    本院審認如上。猶有甚者，友聯公司胡淑琴理賠案所檢附之
    道路交通事故證明書乃不詳之人冒用午○○名義開立，午○○曾接獲保險公司來電查詢，伊向保險公司人員表示並未處
    理上開案件後，便致電向乙○○查詢，乙○○旋於數日後相
    約午○○與庚○○等人見面，請午○○不要追究乙節，業據
    證人午○○、乙○○分別於本院審理時證述綦詳（見本院審
    理程序(一)卷第三十六頁、第三十七頁、第一００頁至第一０
    三頁），足認該件理賠案甚為可疑，惟被告亥○○竟仍在欠
    缺肇事查案紀錄單之情形下，逕自辦理呈核，益見其確實知
    悉該案要屬虛構。又查，被告癸○○雖供陳：「劉孟齊」是
    在一年內先後交付這些理賠申請案，說是他親戚朋友的案件
    ，伊並未看申請案之內容，就直接交付亥○○辦理等情（見
    本院審理程序(一)卷第一二四頁），惟「劉孟齊」在一年之內
    竟有四位親友先後因駕車肇事致人死亡，實非尋常，一般具
    有通常事理能力之成年人聽聞此節，當已足懷疑其真實性，
    何以被告癸○○反從未起疑？又何以被告癸○○、亥○○對
    於該等案件反不按照正常作業程序辦理？故被告癸○○、亥
    ○○辯稱：其等不知該些理賠案所檢附之文件為偽造，因此
    沒有犯罪故意云云，均屬卸責之虛詞，無足憑信。
  (六)再者，被告亥○○雖另辯稱：友聯公司對於理賠案均會寄發
    投保車輛出險紀錄徵信服務便箋及回單，用以向承保客戶確
    認出險紀錄，此四件理賠案之被保險人既均未有異議，伊自
    無從發現案件係造假云云。然經本院依被告亥○○及其辯護
    人之聲請，向友聯公司函詢，結果為「貴院函查賠案號碼１
    ２００２ＺＡ０１３２、１２００２ＺＡ０５４３、１２０
    ０２ＺＡ１０２２以及１２００３ＺＡ０００５５１等四件
    理賠案（即附表一編號０４至０７所示之理賠案），屬強制
    汽車責任保險理賠案，並非商業汽車保險範疇，本公司均未
    寄發投保車輛出險紀錄徵信服務便箋」，有該公司九十六年
    四月二日（９６）友總車賠字第０２８１號函在卷可稽（見
    本院準備程序(一)卷第一九四頁），證人甲○○亦證稱：友聯
    公司之承保車輛出險紀錄徵信服務便箋只用在車體險，強制
    汽車責任保險並未寄發等語明確（見本院審理程序(一)卷第一
    五０頁），益見被告亥○○所辯上情，乃屬事後卸責之虛詞
    ，要無可採。
  (七)綜合上開事證，足認被告癸○○、亥○○與提出上開理賠申
    請案之「劉孟齊」、巳○、地○○等人，就此部分理賠案所
    涉及行使偽造公文書、私文書、特種文書、業務登載不實文
    書及詐欺取財之犯行，均有犯意聯絡及行為分擔，其等此部
    分犯行洵堪認定。
六、被告乙○○、申○○、寅○○偽造臺灣板橋地方法院檢察署
    相驗屍體證明書及印章部分：
  (一)此部分犯罪事實，亦據證人乙○○於本院九十六年七月十七
    日審理時，具結證稱：「（申○○曾經拿一份板橋地檢署的
    相驗屍體證明書給我，說他有朋友需要這種東西，問我能否
    幫他處理，我就去找臺北市○○○路○段或六段的一家印刷
    廠負責人陳文俊（指寅○○），我問陳文俊能否幫我印製相
    驗屍體證明書，他說可以，印一本是一萬一千或一萬二千元
    左右，一本是三十至五十份，後來總共印了二次，每次各印
    一本，印好後，我都交給申○○，印製的費用，申○○也都
    有交給我轉交給陳文俊。陳文俊今天有在場，就是在庭的被
    告寅○○。印好的相驗屍體證明書上面已經蓋好板橋地檢署
    的關防，…當時我請寅○○印相驗屍體證明書時，我是叫他
    製作出來的東西必須要和我提供的相驗屍體證明書範本相同
    ，而我提供給他的相驗屍體證明書上就已經蓋有關防。」、
    「（當申○○要你幫他印製相驗屍體證明書時，你為何會去
    找寅○○？）我知道他在開印刷廠。」等情明確（見本院審
    理程序(一)卷第四十頁至第四十二頁），核與證人寅○○於本
    院九十六年七月二十三日審理時證述：「（乙○○是否在九
    十二年間委託你代刻印章及印製文件？）他有委託我印板橋
    地檢署相驗屍體證明書，起訴書上面說的關防章，其實就是
    在印製相驗屍體證明書過程中必須要製的版。…我印製板橋
    地檢署相驗屍體證明書的過程，是乙○○先提供範本給我，
    我製版後，再印製在紙上。印好的就跟扣案的相驗屍體證明
    書一樣。」、「（你在調查局、偵查中均表示乙○○第一次
    委託你印製相驗屍體證明書是在九十二年間，第二次委託是
    在九十四年六月間，有何意見？）第一次是在九十二年間沒
    錯，我剛剛說的品質不好重印那次，是指九十四年六月間那
    次，九十四年六月我總共印了二次，第一次就是乙○○不滿
    意，所以我馬上又重印了一本給他，九十二年那次是第一次
    印好，乙○○就收了。…」、「（九十二年間乙○○請你印
    相驗屍體證明書是否也包含板橋地檢署的關防版模？）是的
    。那個版模已經丟掉了。這次的代價是六千到九千元間。」
    、「（九十四年乙○○請你印製相驗屍體證明書的過程？）
    這次一開始印的品質乙○○不滿意，所以那本我把它丟了，
    版模被扣案，之後馬上又製版模一次，印了五十份，交給乙○○，版模我丟掉了。這次代價是一萬二千元。」之情節相
    符（見本院審理程序(一)卷第九十二頁、第九十五頁、第九十
    六頁）。被告申○○復自承：「…約在九十三年初，我與乙○○聊有關車禍死亡事故保險理賠的相關文件，我有問乙○○有沒有辦法拿到假的車禍死亡證明書，乙○○說他有辦法
    ，過了一段時間，乙○○告訴我要花一萬八千元，經我同意
    後，乙○○就拿了一本空白的地檢署相驗屍體證明書給我，
    張數我不記得了…。」、「…九十四年三、四月左右，我無
    意間從客戶那邊拿到一張板橋地檢署的相驗屍體證明書，發
    現與乙○○第一次交給我的偽造相驗屍體證明書版本有差異
    ，所以我拿了板橋地檢署相驗屍體證明書影本要求乙○○再
    印一次，大約九十四年五、六月左右，乙○○就將印好的新
    版偽造的空白相驗屍體證明書交給我，我有交給他一萬八千
    元…。」等情不諱（見偵查(四)卷第二０一頁），復有法務部
    調查局北部地區機動工作組調查員於九十四年九月二十一日
    在寅○○位於臺北縣汐止市○○○路二七一號四樓住處扣得
    之偽造「臺灣板橋地方法院檢察署」公印一枚、內容空白之
    臺灣板橋地方法院檢察署相驗屍體證明書一冊、製版底稿一
    份等物扣案可證，足認被告申○○確實委託乙○○印製空白
    之板橋地方法院檢察署相驗屍體證明書，透過乙○○商請寅
    ○○偽造，而與乙○○、寅○○就偽造「臺灣板橋地方法院
    檢察署」公印及公印文之犯行有犯意聯絡及行為分擔，甚為
    明確，自應共負相同罪責。被告申○○辯稱：伊只是向乙○○購買已偽造完成之相驗屍體證明書，但不知乙○○、寅○○如何偽造，不應負擔此部分罪責云云，洵屬卸責之詞，委
    無可採。
七、就附表一編號０８所示之保險金請領案（戌○○理賠案）部
    分：
  (一)戌○○、乙○○、子○○、丙○○明知戌○○並未於九十三
    年十二月一日發生車禍，竟基於犯意聯絡，由乙○○偽造如
    附表一編號０８所示之公文書、私文書後，透過子○○交予
    丙○○，丙○○即故意不為查證，並在其業務上製作之強制
    險標竿服務ＰＤＣＡ檢核表上，記載如附表一編號０８所示
    之不實內容，再連同前述偽造之各項公文書、私文書，一併
    向泰安公司提出行使，使泰安公司各階層審核人員因此陷於
    錯誤，誤認戌○○確於九十三年十二月一日遭壬○○駕車撞
    傷，而同意依強制汽車責任保險法之規定給付保險金五十三
    萬七千二百十四元，於九十四年五月九日匯入戌○○前述臺
    北國際商業銀行南蘆洲分行帳戶內，旋於同日由戌○○提領
    出五十三萬七千元供其等朋分，其中二十萬元由子○○於同
    日晚間或翌日，在聖鑫公司位於臺北市○○街九十五號二樓
    之五辦公室內交付丙○○，另子○○分得八萬元，戌○○分
    得十一萬元，其餘則歸乙○○所有，足以生損害於東佳交通
    有限公司、壬○○、泰安公司、臺北縣政府警察局新莊分局
    及亞東紀念醫院等情，業據證人乙○○於本院九十六年七月
    十七日審理時，具結證稱：「…一開始是我主動找戌○○，
    當時衛（指戌○○）是因為生病要換人工關節，我向衛表示
    可以以車禍名義幫他請領保險金，幫他減少自己的開銷，後
    來衛有同意，就拿了亞東醫院的診斷證明書、醫療單據、身
    分證、存摺給我，我拿到之後，就和子○○接洽，我請徐（
    指子○○）幫忙…。處理結果保險金有請領下來，賠了五十
    幾萬元。…」、「（偵查卷編號六第十八頁至第二十頁所示
    之汽車理賠申請書、交通事故證明書是否你填寫？）是的。
    上面記載的易金輝電話是我自己的電話，因為如果保險公司
    來查詢時，由我來應對。後來保險公司並沒有來查證。…第
    十九頁的交通事故證明書也是我寫的，上面警員午○○職章
    是我自己去刻的…。」、「（戌○○的案子保險金下來後，
    錢如何領出？）子○○打電話給我，說錢已經下來，叫我帶
    戌○○去領錢。」、「（戌○○理賠時所檢附的診斷證明書
    是誰提供？）是我偽造後提供。」等語明確（見本院審理程
    序(一)卷第三十三頁、第三十五頁、第三十八頁），核與證人
    子○○於同日證述：「…因為第一次乙○○提供給我的診斷
    證明書，我拿給丙○○看，丙○○有質疑記載的內容，我再
    問乙○○，乙○○就告訴我這是一個不實的申請案，我就把
    這情形告訴丙○○，他原本不想承辦，後來又說可以繼續辦
    理，因為我和丙○○約定，如果保險金核下來，被保險人願
    意提供一部分的保險金給丙○○，他才願意繼續辦。就本案
    辦下來的金額是按照戌○○的殘障等級，可以領到五十三萬
    元，所以說分成四份，由我、乙○○、丙○○、戌○○各一
    份。最後丙○○是拿二十萬元，是分錢的時候，他臨時這樣
    表示，因為我是請丙○○幫忙，所以沒有和他計較這些錢，
    我確定是拿二十萬元給丙○○。乙○○交給我的時候，是交
    二十六萬元，我把其中二十萬元給丙○○，後來我向乙○○
    反應此事，叫他把差額給我，後來乙○○有多拿二萬元給我
    。」、「（第一份的診斷證明書上面並沒有記載顯著運動傷
    害等字，乙○○交給我的第二份診斷證明書是空白的，診斷
    內容是我依照第一份診斷證明書的內容填寫上去，並加註『
    顯著運動傷害』…」、「（要加註『顯著運動傷害』是丙○○教你的？）是的。」、「（你是何時交二十萬元給丙○○
    ？）乙○○把二十六萬元給我的當晚或隔天，我就在我們公
    司交給丙○○。」、「（丙○○也知道這是不實的申請案件
    ，你有無請丙○○如何幫你？）丙○○知道這是不實的以後
    ，原先要求要有交通隊出具的證明，我就請丙○○自行處理
    這部分，所以後來丙○○才說有派出所的交通事故證明書就
    好了。…」、「（為何在偵查中表示要丙○○審核撥款，就
    是不要按照正常程序？）按照正常程序，保險公司一定要觀
    察一年以後，才會核款下來，我請他儘速辦理，所以九十三
    年底送件，九十四年四、五月核款。」、「（偵查中為何說
    丙○○應該知道是假車禍，你要他不要嚴審，他就知道意思
    了？）我是指丙○○知道這個案子的診斷證明書是假的，所
    以之後才會說到理賠金要分成四份的事。」及「（丙○○有
    無到你們公司去察看戌○○的傷勢？）沒有。」之情節相符
    （見本院審理程序(一)卷第五十五頁至第五十九頁、第六十一
    頁、第六十二頁）。證人戌○○亦於同日證稱：「（乙○○
    有無拿交通事故證明書給你看，上面是記載你發生車禍？）
    有，他叫我說果警察來問時，要說是易金輝倒車不慎撞到我
    ，上面也是這樣記載。」、「（之後有無警察或保險公司的
    人來向你查證？）都沒有。」、「…保險金是乙○○通知我
    核下來，這時都還沒有收到保險公司的通知，總共領了五十
    幾萬元，我還沒有領到錢，乙○○就來我家等我了…。」、
    「（你在調查局中說事前乙○○說要把本件作成車禍意外請
    領保險金，有無意見？）是這樣沒錯。」等語（見本院審理
    程序(一)卷第六十九頁、第七十頁、第七十三頁），另有泰安
    公司理賠計算書、偽造之領款收據、汽車險理賠申請書、臺
    北縣政府警察局道路交通事故證明書、強制險標竿服務ＰＤ
    ＣＡ檢核表、亞東紀念醫院診斷證明書及臺北國際商銀客戶
    歷史資料查詢明細表一紙暨乙○○與子○○於九十四年五月
    七日之通訊監察譯文一份在卷可稽（見偵查(六)卷第三０三頁
    至第三０六頁、偵查卷第一五一頁至第一六０頁），堪予
    認定。
  (二)乙○○就本案申請保險理賠時，復曾以事成後致贈紅包一個
    之賄賂，向午○○期約，午○○因此違背職務，接續交付二
    張已蓋妥「臺北縣政府警察局新莊分局新莊派出所」印文之
    臺北縣政府警察局道路交通事故證明書共二紙予乙○○，供
    乙○○偽造本案之道路交通事故證明書，午○○並應允乙○○之請求，在其職務上所掌之臺北縣政府警察局新莊分局新
    莊派出所工作紀錄簿上，登載：「12/1…並至中正新泰路處
    理６Ｄ－２７１號小客易金輝與戌○○車禍受傷」之不實內
    容乙節，另據證人乙○○於本院審理時，具結證稱：「（戌
    ○○的案子你有無提供交通事故證明書？）有，我請午○○
    幫我開的。」、「（午○○為何願意幫你開交通事故證明？
    ）我有拜託他，且有說要給酬庸給他，…我是對午○○說請
    他幫我寫交通事故證明書，如果保險金下來，我會給他一個
    紅包，我沒有向午○○提紅包的金額。午○○後來答應，就
    給我一張已經蓋好派出所印章的空白交通事故證明書。我們
    約在外面，實際地點我不記得了。是午○○親手交給我。」
    、「（午○○交給你這張交通事故證明書後你如何處理？）
    我自己填寫事故的時間、地點、過程後，交給子○○。」、
    「…代價部分，我是跟午○○言明要到保險金核下來後才能
    給他紅包。…」、「…戌○○案子的二張交通事故證明書上
    面都只有派出所的印章，我是自己去刻午○○的職章蓋上去
    ，沒有經過午○○的同意。」、「（你有無請午○○配合做
    其他事情？）有，我把事故證明書上面我寫的車禍時間、地
    點、過程告訴午○○，請他在保險公司來查時按照這個內容
    告訴保險公司…。」及「…至於子○○叫我請午○○在工作
    紀錄簿上記載該次假車禍的部分是實在的，我有請午○○在
    工作紀錄簿上寫，以免保險公司找不到我時，也可以看工作
    紀錄簿。…」等語綦詳（見本院審理程序(一)卷第三十三頁至
    第三十八頁）。被告午○○亦自承：伊於九十三年十二月任
    職臺北縣政府警察局新莊分局新莊派出所期間，曾基於朋友
    情誼而應允乙○○之請求，在工作紀錄簿上登載曾於九十三
    年十二月一日處理戌○○之車禍案件，實際上伊並未處理該
    交通事故等情不諱（見本院準備程序(一)卷第一五０頁，偵查
    (五)卷第二二一頁），復有前述工作紀錄簿影本一紙附卷可稽
    （見偵查(五)卷第二三０頁）。被告午○○身為派出所警員，
    對於警方紀錄在保險金理賠文件中之重要性，必知之甚詳，
    就乙○○要求伊在工作紀錄簿上記載上開不實文字之用意，
    絕無從諉為不知；況乙○○已對被告午○○言明：將以其領
    得之保險金支付紅包一個致謝，業經證人乙○○證述如前，
    而所謂「紅包」，意指相當數額之金錢，此為一般社會通念
    ，自屬賄賂無疑（最高法院二十一年上字第三六九號判例意
    旨參照），益徵被告午○○確已明知本案詐領保險金之犯罪
    計畫，竟仍與乙○○期約賄賂，接續交付已蓋妥「臺北縣政
    府警察局新莊分局新莊派出所」印文之臺北縣政府警察局道
    路交通事故證明書共二紙予乙○○，又在其職務上掌管之工
    作紀錄簿上登載曾處理本案車禍之不實內容，以避免保險公
    司派員前來查詢肇事責任時發現破綻，足認其確有違背職務
    期約賄賂、公務員明知為不實之事項而登載於職務上所掌之
    公文書及幫助詐欺取財之犯行無訛。
  (三)被告丙○○雖辯稱：伊不知道子○○提供之文件是假造的，
    都是按照公司規定辦理，也有請公司同事徐育群向臺北縣政
    府警察局新莊分局新莊派出所查肇事責任云云。然查：被告
    丙○○自始均知本案係不實之理賠申請案，並指導子○○應
    在診斷證明書上加註「顯著運動傷害」字樣，復於保險金核
    款後分得其中二十萬元乙節，業據證人子○○於本院審理時
    證述明確。被告丙○○於調查局詢問時，另自承：「這個案
    件我是依據戌○○的殘障手冊及亞東醫院的診斷證明書，書
    面審核認定，我並沒有會同受害人戌○○到亞東醫院去確認
    …。」、「（前示理賠案件中所附的殘障等級照片是你親自
    拍攝的嗎？）不是，是我要求聖鑫公司徐總（指子○○）提
    供的。」、「（本案被害人是東佳交通有限公司，駕駛是易
    金輝，受害人是戌○○，與徐總何干？為何要求徐總提供照
    片？）因為徐總在本案受理後主動找我，向我表示這個案件
    的殘廢等級能不能提高一點，以便理賠金額能夠提高，我告
    訴他要提供有利的東西，包括殘障手冊、受害人照片及最新
    的診斷證明書，才有依據來認定，所以徐總就將戌○○的殘
    障手冊、受害人照片及最新的診斷證明書提供給我來審查。
    」等情不諱（見偵查(六)卷第二十六頁、第二十七頁），苟被
    告丙○○並不知悉本件理賠申請案係虛構，衡情於接獲與該
    案毫無關連之子○○上開儘量提高額度之要求時，已足心生
    懷疑，理應仔細查證事故之真偽及戌○○之體傷情形。況保
    險理賠員於辦理保險理賠案件時，向肇事者、被害者雙方確
    認事故經過情形乃必要程序乙節，業如前述，然被告丙○○
    竟未向壬○○查證，復未親自偕同戌○○前往醫院確認殘障
    等級，而逕憑子○○提出之殘障手冊、診斷證明書及傷勢照
    片等證據即予辦理，足認其確實知悉戌○○並未因車禍受傷
    ，證人子○○證述：被告丙○○自始均知本案係不實之理賠
    申請案，復於保險金核款後分得其中二十萬元等情，始為事
    實；被告丙○○辯稱：伊均按照規定辦理云云，洵屬卸責之
    詞，無足採信。
  (四)證人徐育群於偵查中固具結證稱：「（是否有處理易金輝和
    戌○○的案件？）沒有。我只是負責查證，是板橋理賠中心
    轉送過來的，我有去派出所內，看到一本簿子內有寫戌○○
    和易金輝當日確實有發生車禍。」等語（見偵查(五)卷第七十
    五頁、第七十六頁），惟被告丙○○確實明知戌○○並非因
    車禍受傷一事，業經本院審認如上；且證人徐育群依規定查
    明肇事責任時，在臺北縣政府警察局新莊分局新莊派出工作
    紀錄簿上所見到之記載內容，乃午○○應乙○○之請託，將
    不實之車禍處理經過登載其上，以避免保險公司人員查證時
    露出破綻乙節，亦如前述。則被告丙○○以徐育群確實依規
    定前往派出所查證肇事經過為由，即逕主張足認其並不知悉
    該案係造假云云，洵屬卸責之詞，要無可採。是以證人徐育
    群之證詞，尚無從資為有利於被告丙○○之認定。
  (五)戌○○於手術前，就已知悉乙○○將以車禍受傷名義為其請
    領保險金，乙○○亦曾提及已購買道路交通事故證明書之事
    實，業據被告戌○○自承不諱（見偵查(六)卷第二五三頁至第
    二五五頁，本院審理程序(一)卷第七十三頁），並經證人乙○○證述如前，堪認被告戌○○對於本案詐領保險金之全部犯
    罪計畫，均已有所認識，自已預見乙○○等人將以偽造之道
    路交通事故證明書、診斷證明書等公文書、私文書取信保險
    公司，否則如何能既遂其等詐取保險金之犯行？是以被告戌
    ○○自應就此理賠案所涉之行使偽造公文書、私文書及詐欺
    取財等犯行，與被告乙○○、子○○、丙○○等人同負全部
    罪責。
  (六)被告子○○雖另辯稱：伊不知道乙○○有向午○○期約賄賂
    而取得交通事故證明書之情事，就此部分並無犯意聯絡云云
    。然被告子○○於調查局詢問時，已自承：「（乙○○前述
    請午○○幫忙開立不實的交通事故證明書，係支付午○○何
    種好處？）之前我跟乙○○是講好，五十三萬七千元減掉五
    十二萬元，剩下一萬七千元拿來請午○○吃飯，後來乙○○
    有沒有另外支付他好處或吃飯，我記不清楚…。」等情不諱
    （見偵查(六)卷第三０一頁），核與證人乙○○於本院審理時
    證稱：子○○有說理賠金下來後，要請午○○吃飯之情節相
    符（見本院審理程序(一)卷第四十五頁），復有如下所摘錄、
    係乙○○、子○○討論本件保險金分配方式之通訊監察譯文
    在卷可稽（見偵查(六)卷第三０五頁），顯然被告子○○對於
    乙○○係以賄賂取得本案道路交通事故證明書一事有所認識
    ，其二人就期約行賄午○○之犯行有犯意聯絡及行為分擔，
    實堪予認定。被告子○○上揭所辯，洵屬卸責之詞，要無可
    採。且由該等對話內容可知，被告午○○與乙○○、子○○
    期約之賄賂即紅包一個，實際金額雖尚未確定，然其等既計
    畫以所領得之保險金五十三萬餘元，扣除由乙○○、戌○○
    、子○○、丙○○四人朋分之五十二萬元後，餘額作為行賄
    午○○代價，則期約之賄賂金額乃在五萬元以下，亦堪予認
    定。
    ┌──┬────────┬─────────┬──────────────────┐
    │編號│通話時間        │發話人（Ａ）      │通話內容                            │
    │    │                │受話人（Ｂ）      │                                    │
    ├──┼────────┼─────────┼──────────────────┤
    │01  │九十四年五月七日│（Ａ）乙○○      │????…                          │
    │    │中午十一時四十分│      00-00000000 │子○○：金額確定啦，他已經簽啦。    │
    │    │許              │（Ｂ）子○○      │乙○○：那什麼時候會撥款？          │
    │    │                │      0000000000  │子○○：搞不好禮拜一就下了我跟你講。│
    │    │                │                  │乙○○：那麼快喔                    │
    │    │                │                  │        …                          │
    │    │                │                  │子○○：那就原則上這樣子，跟你講啦，│
    │    │                │                  │        另外那個，我就是說多出來的一│
    │    │                │                  │        部份，你順便直接叫土星出來，│
    │    │                │                  │        請他，請他吃個飯，這樣就可以│
    │    │                │                  │        了啦，後面你自己去接洽就好了│
    │    │                │                  │        ，跟他講一下，那自己人…    │
    │    │                │                  │乙○○：那現在變成給他…，他現在簽五│
    │    │                │                  │????十三多嘛對不對？            │
    │    │                │                  │子○○：五十三萬七吧                │
    │    │                │                  │乙○○：五十三萬七。                │
    │    │                │                  │子○○：嗯                          │
    │    │                │                  │乙○○：然後，等一下，我算一下喔，五│
    │    │                │                  │????三七給他十三                │
    │    │                │                  │子○○：五三七給十三，還剩四０七嘛，│
    │    │                │                  │????對不對？                    │
    │    │                │                  │乙○○：那四０七我們三個下去分攤就對│
    │    │                │                  │????了是不是？                  │
    │    │                │                  │子○○：不用啦，我跟你講啦，就是十三│
    │    │                │                  │        、十三、二十六嘛，對不對？十│
    │    │                │                  │        三、十三，二十六、二十六，五│
    │    │                │                  │        十二嘛對不對？              │
    │    │                │                  │乙○○：嗯                          │
    │    │                │                  │子○○：總共五十二嘛                │
    │    │                │                  │乙○○：嗯                          │
    │    │                │                  │子○○：總共五十二嘛，等於說一邊拿十│
    │    │                │                  │        三就對了，因為這個金額，當初│
    │    │                │                  │        我也有跟他講好了，那他有…因│
    │    │                │                  │        為後面的部分，他本來看護費那│
    │    │                │                  │        個都沒有灌嘛，那後來我是有跟│
    │    │                │                  │        他講，我說這個部分喔，你多多│
    │    │                │                  │        少少醫療單據，這也不一定要下│
    │    │                │                  │        ，因為這個當時他已經拿走的時│
    │    │                │                  │        候，我忘記把這些資料都做給他│
    │    │                │                  │        ，那反正就是，我現在的想法就│
    │    │                │                  │        是說，你直接跟他明講，那十三│
    │    │                │                  │        、十三就是二十六嘛，你那邊的│
    │    │                │                  │        人就拿十三、十三，二十六就對│
    │    │                │                  │        了。                        │
    │    │                │                  │乙○○：嗯                          │
    │    │                │                  │子○○：剩下的一萬多塊錢，再請他們那│
    │    │                │                  │        些，我請他們出來啦，然後你再│
    │    │                │                  │        找土星出來，請他們吃飯就好了│
    │    │                │                  │        。                          │
    │    │                │                  │乙○○：好，好，好。                │
    │    │                │                  │        …                          │
    └──┴────────┴─────────┴──────────────────┘
  (七)綜上所述，被告乙○○、子○○、丙○○、戌○○及午○○
    此部分之犯罪事實，均堪予認定。
參、論罪科刑：
一、法律適用之比較：
  (一)被告午○○、申○○、癸○○、亥○○、子○○、丙○○及
    戌○○行為後，如附表二所示之相關法律均業經變更，並均
    於九十五年七月一日施行，茲經本院綜合全部罪刑整體比較
    結果，裁判時之新法並未較有利於被告午○○、申○○、癸○○、亥○○、子○○、丙○○及戌○○等人，依刑法第二
    條第一項前段規定，自應一體適用行為時即修正前刑法第二
    十八條、第五十六條、第五十五條及第五十一條第五款之規
    定論處，合先敘明。
  (二)貪污治罪條例第二條關於犯罪主體之規定，業於被告午○○
    行為後之九十五年五月三十日，將原先「依據法令從事公務
    之人員，犯本條例之罪者，依本條例處斷；其受公務機關委
    託承辦公務之人，犯本條例之罪者，亦同」之規定，修正為
    「公務員犯本條例之罪者，依本條例處斷」，並於九十五年
    七月一日生效施行，貪污治罪條例之適用範圍既因此有所變
    動，自屬犯罪後法律有變更，而非僅屬文字之修正，自仍應
    比較新舊法之適用（最高法院九十六年度臺上字第五五一一
    號、第五二二四號判決意旨參考）。惟被告午○○身為警察
    人員，無論依修正前或修正後之規定，其違背職務期約賄賂
    之行為均有貪污治罪條例之適用，修正後之規定並未較有利
    於被告午○○，依刑法第二條第一項前段之規定，自仍應一
    體適用修正前貪污治罪條例第二條之規定。
二、被告午○○係臺北縣政府警察局新莊分局新莊派出所警員，
    依法負有協助偵查犯罪及調查職務，為依據法令從事公務之
    人員。核被告午○○所為，係犯貪污治罪條例第四條第一項
    第五款之對於違背職務之行為，期約收受賄賂罪，刑法第二
    百十三條之公務員明知為不實之事項，而登載於職務上所掌
    之公文書罪，及同法第三十條、第三百三十九條第一項之幫
    助詐欺取財罪。所犯上開三罪，有方法結果之牽連犯關係，
    應依修正前刑法第五十五條之規定，從一重之違背職務期約
    賄賂罪處斷。被告午○○係肩負調查職務之警察人員，竟違
    背職務期約賄賂，應依貪污治罪條例第七條規定，除法定本
    刑為無期徒刑部分不得加重以外，加重其刑。又被告午○○
    所期約之賄賂金額在五萬元以下，業經本院審認如上，情節
    尚非嚴重，另應依同條例第十二條第一項之規定減輕其刑，
    並依法先加後減之。檢察官雖認被告午○○所犯係貪污治罪
    條例第四條第一項第五款之違背職務收受賄賂罪，然被告午
    ○○與乙○○、子○○僅期約於事成後給付紅包一個，尚未
    實際交付賄賂乙節，業據證人乙○○於本院九十六年七月十
    七日審理時具結：「（午○○為何願意幫你開交通事故證明
    ？）我有拜託他，且有說要給他酬庸，但實際上這個錢並沒
    有給。我是對午○○說請他幫我寫交通事故證明書，如果保
    險金下來，我會給他一個紅包…午○○後來答應，…。」等
    語明確（見本院審理程序(一)卷第三十三頁），惟違背職務期
    約賄賂罪與違背職務收受賄賂罪之所犯法條條、項相同，尚
    不生變更起訴法條問題。又被告午○○自九十三年四月間自
    臺北縣政府警察局新莊分局福營派出所調派至新莊派出所，
    迄九十四年九月間調離新莊派出所乙節，業據被告午○○於
    本院準備程序中供陳明確（見本院準備程序卷第一五一頁）
    ，故被告午○○為本案犯行時乃臺北縣政府警察局新莊分局
    新莊派出所之警員，起訴書記載為福營派出所警員，稍有未
    合，應予更正。
三、核被告申○○所為，係犯刑法第二百十六條、第二百十條、
    第二百十一條、第二百十二條、第二百十五條之行使偽造私
    文書、公文書、特種文書、業務登載不實文書罪，同法第三
    百三十九條第一項之詐欺取財罪，及同法第二百十八條之偽
    造公印罪（犯罪事實欄六部分）。其就附表一編號０１、０
    ２所示理賠案所涉及之犯罪事實，分別與地○○、己○○、
    乙○○有犯意聯絡及行為分擔，為共同正犯。又附表一編號
    ０１、０２所示之各項偽造公文書、私文書、特種文書及業
    務登載不實文書，被告申○○乃於各該理賠案中，同時提出
    向太平公司行使之，各屬一行為觸犯數罪名之想像競合犯，
    應依刑法第五十五條之規定，均從一重之行使偽造公文書罪
    處斷。被告申○○就附表一編號０１、０２所示各該理賠案
    所犯之行使偽造公文書罪與詐欺取財罪之間，均有方法結果
    之牽連關係，應依修正前刑法第五十五條之規定，從一重之
    行使偽造公文書罪處斷。檢察官雖認被告申○○詐領保險金
    之犯行，係觸犯修正前刑法第三百四十條之常業詐欺罪，然
    被告申○○僅參與如附表一編號０１、０２所示之二件理賠
    案，尚難認其有何以詐欺為業而恃以為生之意思，檢察官認
    被告申○○係犯刑法第三百四十條之常業詐欺罪，且此與所
    犯之行使偽造公文書罪間應從重論以常業詐欺罪云云，容有
    未洽，惟其詐領保險金部分之基本社會事實同一，起訴法條
    應予變更為刑法第三百三十九條第一項之詐欺取財罪，並從
    一重之行使偽造公文書罪處斷。再者，被告申○○每次委請
    寅○○偽造「臺灣板橋地方法院檢察署印」公印後，均據以
    製版印刷內容為空白之臺灣板橋地方法院檢察署相驗屍體證
    明書，因此接續在每份相驗屍體證明書上產生偽造之「臺灣
    板橋地方法院檢察署印」公印文各一枚，此乃在密接之時、
    空下所為，屬接續犯之單純一罪。被告申○○先後二次行使
    偽造公文書及三次偽造「臺灣板橋地方法院檢察署印」公印
    之犯行，均時間緊接，所犯分別屬構成要件相同之罪，顯各
    基於概括犯意為之，均為修正前刑法第五十六條之連續犯，
    應分別論以行使偽造公文書罪及偽造公印罪一罪，均並加重
    其刑。被告申○○、乙○○係提供真實之張木林及王華湘死
    亡證明書、除戶戶籍謄本等文件予地○○，以憑辦理太平公
    司張木林理賠案及太平公司王華湘理賠案，被告申○○並供
    陳：不知地○○如何取得上開案件檢附之偽造相驗屍體證明
    書等情在卷，足認被告申○○先後於九十二年間、九十四年
    間三度透過乙○○委託寅○○偽刻「臺灣板橋地方法院檢察
    署印」公印之犯行，與前述二件理賠案所檢附之偽造相驗屍
    體證明書並無關連，不具備方法結果之牽連關係，二者犯意
    各別，行為互殊，應予分論併罰；檢察官認上開二罪亦應依
    修正前刑法第五十五條之規定論以牽連犯云云，亦有未合，
    併此指明。又檢察官雖未就被告申○○行使偽造業務登載不
    實文書之犯行提起公訴，惟此與前揭論罪科刑之行使偽造公
    文書罪間，具有想像競合犯之裁判上一罪關係，為起訴效力
    所及，本院自得併予審究。
三、核被告癸○○所為，係犯刑法第二百十六條、第二百十條、
    第二百十一條、第二百十二條、第二百十五條之行使偽造私
    文書、公文書、特種文書、業務登載不實文書罪，以及刑法
    第三百三十九條第一項之詐欺取財罪。其就附表一編號０３
    至０７所示理賠案所涉及之犯罪事實，分別與各該編號「行
    為人」欄所示之巳○、地○○、真實姓名年籍不詳之「劉孟
    齊」及亥○○等人有犯意聯絡及行為分擔，屬共同正犯。附
    表一編號０３至０７所示之各項偽造公文書、私文書、特種
    文書及業務登載不實文書，被告癸○○乃於各該理賠案中，
    同時提出向友聯公司行使之，各屬一行為觸犯數罪名之想像
    競合犯，均應依刑法第五十五條之規定，從一重之行使偽造
    公文書罪處斷。檢察官雖未就各該理賠案所涉及之行使業務
    登載不實文書罪提起公訴，惟此罪名與上開行使偽造公文書
    罪間，具有想像競合犯之裁判上一罪關係，為起訴效力所及
    ，本院自得併予審究。又各次行使偽造公文書之目的均在於
    詐取各該理賠案之保險金，二者具有方法結果之牽連關係，
    應依修正前刑法第五十五條之規定，從一重之行使偽造公文
    書罪處斷。被告癸○○就附表一編號０３至０７所示之五次
    行使偽造公文書之犯行，時間緊接，所犯係構成要件相同之
    罪，顯基於概括犯意為之，應依修正前刑法第五十六條連續
    犯之規定，論以一罪，並加重其刑。
四、核被告亥○○所為，係犯刑法第二百十六條、第二百十條、
    第二百十一條、第二百十二條、第二百十五條之行使偽造私
    文書、公文書、特種文書、業務登載不實文書罪，以及刑法
    第三百三十九條第一項之詐欺取財罪。其就附表一編號０４
    至０７所示理賠案所涉及之犯罪事實，分別與各該編號「行
    為人」欄所示之巳○、地○○、真實姓名年籍不詳之「劉孟
    齊」及癸○○等人有犯意聯絡及行為分擔，屬共同正犯。附
    表一編號０４至０７所示之各項偽造公文書、私文書、特種
    文書及業務登載不實文書，被告亥○○乃於各該理賠案中，
    同時提出向友聯公司行使之，各屬一行為觸犯數罪名之想像
    競合犯，均應依刑法第五十五條之規定，從一重之行使偽造
    公文書罪處斷。又被告亥○○各次行使偽造公文書之目的均
    在於詐取各該理賠案之保險金，二者具有方法結果之牽連關
    係，應依修正前刑法第五十五條之規定，從一重之行使偽造
    公文書罪處斷。被告亥○○就附表一編號０４至０７所示之
    四次行使偽造公文書之犯行，時間緊接，所犯係構成要件相
    同之罪，顯基於概括犯意為之，應依修正前刑法第五十六條
    連續犯之規定，論以一罪，並加重其刑。檢察官雖未就被告
    亥○○於附表一編號０４至０７各該理賠案中所涉及之行使
    業務登載不實文書罪提起公訴，惟此罪名與前述行使偽造公
    文書罪間，均有想像競合犯之裁判上一罪關係，為起訴效力
    所及，本院自得併予審究。
五、核被告子○○所為，係犯貪污治罪條例第十一條第三項、第
    一項之對於依據法令從事公務之人員，關於違背職務之行為
    期約賄賂罪，以及刑法第二百十六條、第二百十條、第二百
    十一條、第二百十五條之行使偽造私文書、公文書、業務登
    載不實文書罪，同法第二百十四條之使公務員登載不實罪，
    暨同法第三百三十九條第一項之詐欺取財罪。被告子○○就
    上開期約賄賂及使公務員登載不實之犯行，與被告乙○○有
    犯意聯絡及行為分擔，另就所犯行使偽造公文書、私文書、
    業務登載不實文書罪及詐欺取財罪，與被告乙○○、丙○○
    、戌○○等人亦有犯意聯絡及行為分擔，均為共同正犯。其
    與乙○○等人共同偽造如附表一編號０８「偽造及變造之公
    文書、私文書、特種文書」欄所示印章、印文及署押，乃分
    屬偽造私文書、公文書之階段行為，其等偽造公文書、私文
    書後又持以行使，偽造之低度行為復為行使之高度行為所吸
    收，均不另論罪。被告子○○係同時提出如附表一編號０８
    所示之公文書、私文書、特種文書，向泰安公司請領保險金
    而行使之，乃一行為觸犯數罪名之想像競合犯，應依刑法第
    五十五條之規定，從一重之行使偽造公文書罪處斷。被告子
    ○○所犯對於公務員違背職務之行為期約賄賂罪、使公務員
    登載不實罪、行使偽造公文書罪及詐欺取財罪四罪間，有方
    法結果之牽連犯關係，應依修正前刑法第五十五條之規定，
    從一重之對於公務員違背職務之行為期約賄賂罪處斷。又其
    與午○○期約之財物在五萬元以下，情節尚屬輕微，應依貪
    污治罪條例第十二條第二項之規定減輕其刑。檢察官雖認被
    告子○○所為係犯貪污治罪條例第十一條第三項、第一項之
    對於公務員違背職務之行為交付賄賂罪，然上開賄賂尚未實
    際交付午○○乙節，業如前述，惟此部分所犯法條之條、項
    相同，不生變更起訴法條問題。又被告子○○僅參與詐領泰
    安公司戌○○理賠案保險金之犯行，無證據證明其有何以詐
    欺為業並恃以為生之意思，檢察官認其係犯修正前刑法第三
    百四十條之常業詐欺罪云云，容有未洽，惟其詐領泰安公司
    戌○○理賠案保險金之基本社會事實相同，此部分之起訴法
    條應變更為刑法第三百三十九條第一項之詐欺取財罪。檢察
    官雖未就被告子○○行使業務登載不實文書及使公務員登載
    不實之犯行提起公訴，然此部分與起訴之行使偽造公文書罪
    及行賄罪間，分別有想像競合犯及牽連犯之裁判上一罪關係
    ，為起訴效力所及，本院自均得併予審究。
六、核被告丙○○、戌○○所為，均係犯刑法第二百十六條、第
    二百十條、第二百十一條、第二百十五條之行使偽造私文書
    、公文書、業務登載不實文書罪，及同法第三百三十九條第
    一項之詐欺取財罪。其等就上開犯行與被告子○○、乙○○
    等人有犯意聯絡及行為分擔，屬共同正犯。其二人與乙○○
    等人共同偽造如附表一編號０８「偽造及變造之公文書、私
    文書、特種文書」欄所示印章、印文及署押之行為，乃分屬
    偽造私文書、公文書之階段行為，其等偽造公文書、私文書
    後又持以行使，偽造之低度行為復為行使之高度行為所吸收
    ，均不另論罪。被告丙○○、子○○係同時提出如附表一編
    號０８所示之公文書、私文書、特種文書，向泰安公司請領
    保險金而行使之，乃一行為觸犯數罪名之想像競合犯，應依
    刑法第五十五條之規定，從一重之行使偽造公文書罪處斷。
    被告丙○○、戌○○所犯行使偽造公文書罪及詐欺取財罪二
    罪間，有修正前刑法第五十五條牽連犯之裁判上一罪關係，
    應依上開規定，均從一重之行使偽造公文書罪處斷。檢察官
    雖未就被告丙○○、戌○○共同行使業務登載不實文書之犯
    行提起公訴，然此部分與起訴之行使偽造公文書罪間，有想
    像競合犯之裁判上一罪關係，為起訴效力所及，本院得以併
    予審究。
七、爰審酌被告申○○、子○○、癸○○、亥○○、丙○○均熟
    稔強制汽車責任保險之理賠流程，竟相互勾串，因一己貪念
    而捏造不實之車禍死亡事故，損及強制汽車責任保險之公益
    目的，被告午○○身為負有協助犯罪偵查之調查職務之警察
    人員，竟不思廉潔自取，嚴守行政分際，反接受賄賂之期約
    ，配合子○○等人在工作紀錄簿上為不實登載，幫助子○○
    等人遂行詐領保險金之犯行，行為違反官箴，有害警察形象
    ，被告申○○復偽造臺灣板橋地方法院檢察署之公印及印文
    ，尤顯膽大妄為，法紀觀念薄弱，損害臺灣板橋地方法院檢
    察署之威信，惟其等並非就附表各編號所示之理賠案均全數
    參與，檢察官認子○○、申○○詐得之保險金高達二千餘萬
    元云云，尚非有據，且檢察官據此對其二人均具體求處有期
    徒刑九年，併科罰金三百萬元，另對被告亥○○、癸○○、
    丙○○均求處有期徒刑五年，對被告午○○則具體求處有期
    徒刑十三年，均屬過重，暨分別衡量其等犯罪之動機、目的
    、參與之理賠案數量及程度等一切情狀，分別量處如主文所
    示之刑，並依貪污治罪條例第十七條及刑法第三十七條第二
    項之規定，對被告午○○、子○○依法宣告褫奪公權。
八、又查被告子○○、丙○○、戌○○所犯之罪，及被告申○○
    所犯偽造公印文罪部分，其等犯罪時間均在九十六年四月二
    十四日以前，所犯之罪並無中華民國九十六年罪犯減刑條例
    （以下簡稱減刑條例）第三條所列各款不得減刑之情形，爰
    分別依減刑條例第二條第一項第三款之規定，各減其等刑期
    二分之一（臺灣高等法院九十六年七月六日刑事庭庭長會議
    減刑條例法律問題(二)第二則之決議參考）。惟被告子○○所
    受宣告之褫奪公權期間為一年，與減刑條例第十四條之規定
    有所未合，故其褫奪公權無從比照主刑減刑標準併減之。另
    就被告申○○、癸○○、亥○○等人以行使偽造公文書之方
    法既遂其等詐領保險金目的之犯罪事實部分，雖所犯數罪具
    有裁判上一罪關係，而從一重之行使偽造公文書罪處斷，惟
    輕罪之詐欺取財罪核屬減刑條例第三條第一項第十五款所列
    罪名，且其等之宣告刑均逾有期徒刑一年六月，依法院辦理
    九十六年減刑案件應行注意事項第十點之規定，仍不得減刑
    。被告午○○所犯期約賄賂罪雖依貪污治罪條例第十二條之
    規定減輕其刑，惟其所犯輕罪之幫助詐欺取財罪已屬不得減
    刑之範疇，依同上規定，被告午○○所犯之罪亦不得減刑。
    末就被告申○○所犯偽造公印罪所減之刑，與不得減刑之行
    使偽造公文書罪所處之刑，應依減刑條例第十一條之規定，
    定其應執行刑。
九、扣案如附表一各編號「偽造及變造之公文書、私文書、特種
    文書」欄所載之偽造公印文、印文及署押，均應依刑法第二
    百十九條之規定宣告沒收。另法務部調查局北部地區機動工
    作組調查員於九十四年九月二十一日，在寅○○位於臺北縣
    汐止市○○○路二七一號四樓住處，扣得寅○○第二次偽造
    之「臺灣板橋地方法院檢察署」公印一枚、內容空白之臺灣
    板橋地方法院檢察署相驗屍體證明書十六張及製版底稿一份
    等物，核屬被告申○○與共犯寅○○、乙○○所共有，供其
    等犯罪所用之物，爰併依刑法第三十八條第一項第二款之規
    定宣告沒收。
乙、不另為無罪之諭知部分：
壹、被告申○○部分：
一、公訴意旨另以：被告申○○與地○○、子○○、乙○○等人
    基於意圖為自己不法所有、行使偽造、變造公文書、特種文
    書、私文書及掩飾隱匿自己重大犯罪所得財物之犯意聯絡，
    自九十年十二月五日起至九十四年七月十日止，以行使偽造
    公文書、私文書、特種文書之手法，向太平公司、友聯公司
    、泰安公司、富邦產物保險有限公司（以下簡稱富邦公司）
    詐領如附表一編號０３至０７及附表三各編號所示理賠案之
    保險金，並以之為常業，因認被告申○○此部分另涉犯刑法
    第二百十六條、第二百十條、第二百十一條、第二百十二條
    之行使偽造公文書、私文書、特種文書罪，刑法第三百四十
    條之常業詐欺罪，以及洗錢防制法第九條之洗錢罪嫌云云。
二、訊據被告申○○堅詞否認有檢察官此部分所指犯行，辯稱：
    伊只認識地○○、乙○○，只有將張木林及王華湘之真正死
    亡證明書、除戶戶籍謄本等資料交予地○○向太平公司詐領
    保險金，不知為何另有友聯公司王華湘理賠案，除附表一編
    號０１、０２二件理賠案外，伊並未參與其他詐領保險金之
    犯行等語。經查：
  (一)觀諸詐領附表一編號０３至０７所示理賠案保險金之被告癸○○、亥○○於本院審理時之證詞，以及同案被告巳○、附
    表三各編號所示理賠案承辦員、被害人許泓傑、羅素絢、林
    兆軍、蔡銘吉、陳中良、吳榮源、徐育群、劉火木、劉正雄
    分別於調查局及偵查中之供述（見偵查(二)卷第八十頁至第八
    十二頁、第一一八頁至第一二０頁、第一六七頁至第一六九
    頁，偵查(五)卷第一頁至第十六頁、第六十六頁至第六十八頁
    、第七十五頁至第七十七頁），從未提及其等認識被告申○○、或上開理賠案與被告申○○有關之情節。就附表一編號
    ０７之友聯公司王華湘理賠案取得及送件過程，並經證人癸○○、亥○○證稱：是「劉孟齊」將全部文件交予癸○○，
    再由癸○○交付亥○○辦理，至於該案所檢附之各項偽造文
    件如何取得，其等並不知悉等情明確（見本院審理程序(一)卷
    第一二三頁、第一二四頁、第一二七頁、第一六三頁），其
    等既未證稱該案取得之經過與地○○有關，則被告申○○辯
    稱：伊不知道為何會有友聯公司王華湘理賠案等語，尚非子
    虛，不能以被告申○○曾向乙○○提議透過地○○來詐領保
    險金之客觀事實，即逕認其對於友聯公司王華湘理賠案之犯
    罪事實，亦已知悉而與癸○○等人有犯意聯絡及行為分擔。
  (二)再者，觀諸扣案之申○○帳冊所載內容（影本見偵查(十)卷第
    一二七頁至第一二九頁），其內不乏「假案」、「抽」、「
    多報」等啟人疑竇之記載，惟該等記載之意涵，業據被告申
    ○○於調查局詢問時供陳：「『承辦人』欄所記載的是太平
    產險公司的理賠案承辦人員，只要車子有出險，就會有承辦
    人員…其中註記『ＸＸ抽』是代表太平產物公司的承辦人有
    從中抽取佣金，佣金行情為批價之修車費用一成，這是不成
    文的行規，否則以後批價的認定就會比較難被認定，另外有
    註記『抽』的部分，則是有時後我要與理賠人員應酬吃飯時
    用的錢，註記『多報』是表示該案在批價時有做不實批價，
    價格有多報給保險公司…。」等情在卷（見偵查(十)卷第一二
    五頁反面），再對照其上記載之金額多在數千元至萬餘元之
    間，且承辦員之姓名亦均與附表一、三各編號所示理賠案之
    承辦員不同，堪認扣案帳冊所載之內容乃屬車損之維修理賠
    ，而非本案起訴所指之以死亡車禍詐領強制汽車責任保險金
    之理賠案。是以檢察官執上開帳冊逕認被告申○○知悉附表
    一編號０３至０７及附表三各編號所示理賠案均屬虛偽（見
    起訴書第十頁），而認其應就全部理賠案負共同正犯之罪責
    ，尚嫌速斷。
  (三)被告申○○僅參與附表一編號０１、０２二件保險金詐領案
    ，並無證據足認其係以詐欺為業並恃此為生乙節，業經本院
    審認如前。而按被告申○○行為時洗錢防制法第三條之規定
    ，僅刑法第三百四十條之常業詐欺罪，始屬該法第三條所稱
    之重大犯罪，刑法第三百三十九條之詐欺取財罪則不屬之，
    是以被告申○○所犯既僅係第三百三十九條之普通詐欺罪，
    即無從以其行為時洗錢防制法第九條之洗錢罪相繩。
  (四)縱上所述，公訴人所舉證據，均不足以證明被告申○○有附
    表一編號０３至０７及附表三各編號理賠案所涉及之行使偽
    造公文書、私文書、特種文書、常業詐欺或隱匿自己重大犯
    罪所得財物之洗錢犯行，本院亦查無其他積極證據足認被告
    申○○有何公訴人此部分所指之犯罪事實，惟檢察官認此部
    分與前揭論罪科刑之被告申○○連續行使偽造公文書罪間，
    分別有牽連犯及連續犯之裁判上一罪關係，故不另為無罪之
    諭知。
三、公訴意旨又以：被告申○○先後委託乙○○、寅○○印製不
    同版本之空白臺灣板橋地方法院檢察署相驗屍體證明書之行
    為，另觸犯刑法第二百十一條偽造公文書罪嫌云云。惟觀諸
    扣案寅○○所印製之臺灣板橋地方法院檢察署相驗屍體證明
    書，其上僅有偽造之「臺灣板橋地方法院檢察署印」公印文
    一枚，然並無檢察官、法醫、檢驗員之簽名或用印，內容亦
    均空白，缺乏一定之意思表示表彰其上，其文書形式尚有未
    備，自無從論以偽造公文書罪。惟檢察官復認此部分與前揭
    論罪科刑之偽造公印文罪間，有高度行為吸收低度行為之實
    質上一罪關係，故本院亦無庸另為無罪之諭知。
貳、被告子○○部分：
一、公訴意旨認被告子○○與地○○、巳○、乙○○、申○○等
    人基於意圖為自己不法所有、不法利益、行使偽造、變造公
    文書、特種文書、私文書、違背職務行賄及掩飾隱匿自己重
    大犯罪所得財物之犯意聯絡，自九十年十二月五日起至九十
    四年七月十日止，以行使偽造公文書、私文書、特種文書之
    手法，向太平公司、友聯公司、泰安公司、富邦產物保險有
    限公司（以下簡稱富邦公司）詐領如附表一編號０１至０７
    及附表三各編號所示理賠案之保險金，並以之為常業，因認
    被告子○○此部分另涉犯刑法第二百十六條、第二百十條、
    第二百十一條、第二百十二條之行使偽造公文書、私文書、
    特種文書罪，刑法第三百四十條之常業詐欺罪，以及洗錢防
    制法第洗錢罪云云。然查：
  (一)觀諸上開理賠案之相關被告、承辦員或被害人，包括申○○
    、己○○、癸○○、巳○、張楊蒜、丁○○、高祖康、胡楨
    明、胡冬惠、賴燃燈、許泓傑、羅素絢、林兆軍、蔡銘吉、
    陳中良、吳榮源、徐育群、劉火木、劉正雄等人分別於調查
    局、偵查及本院審理時之供述，均未指稱附表一編號０１至
    ０７及附表三各編號所示之理賠案與被告子○○有關，實已
    難認被告子○○有參與上開理賠案詐領保險金之犯罪事實。
  (二)證人乙○○於本院審理時，復具結證稱：「（為何你在調查
    局詢問中提到因為天○○的母親過世，找你辦理保險金的理
    賠，你有轉介他與其他的人認識？）天○○跑來問我，他母
    親死亡，有沒有什麼途徑可以讓他增加收入，我就告訴他去
    找庚○○，看他有沒有辦法處理，之後他們如何辦理我不清
    楚。我只知道錢領到之後，天○○就把錢拿走了。這是子○○告訴我的，他要我去找天○○出來，我拒絕他，因為過程
    我都不瞭解。」、「（當時你是介紹天○○去找子○○或是
    庚○○？）去找庚○○，因為那時我和子○○不熟，調查局
    中說叫天○○去找子○○，應該是筆錄記錯了。」等語（見
    本院審理程序(一)卷第三十九頁、第四十頁），而天○○始終
    未到庭陳述如附表三編號０６所示泰安公司謝張步妃理賠案
    之申辦經過，則證人乙○○關於：天○○把錢拿走後，被告
    子○○曾要伊找出天○○之證詞，尚非認定被告子○○參與
    該理賠案犯罪事實之適合證據。
  (三)再者，就附表一編號０６之友聯公司胡淑琴理賠案，雖午○○發覺遭人偽造其職章據以開立道路交通事故證明書後，曾
    由庚○○、子○○、乙○○等人出面與午○○協商，請求午
    ○○不為舉發（詳見後述），然當時相約見面之過程，業據
    證人乙○○於本院審理時具結證稱：「有一天午○○打電話
    問我，有無刻他的印章及派出所的印章去辦理車禍理賠，午
    ○○當時有講一個名字，我跟午○○說不是我，然後午○○
    就叫我去問同行，我就打電話問庚○○，吳說他會幫我問問
    看。後來庚○○說他大概知道是誰做的，我就約午○○在新
    莊福營路的一家釣蝦場見面，…這次沒有談什麼事，後來才
    約第二次見面，約在松泰計程車互助會對面的小餐廳見面，
    當時有我、庚○○、子○○、午○○，午○○質問到底是誰
    刻他的印章，庚○○或子○○其中一人請午○○不要追究，
    因為他們也是受人之託處理這件事…。」、「（在小吃店那
    次是否由午○○及子○○在協調？）不是，是我居中與午○○及庚○○那方面的人協調。」等語明確（見本院審理程序
    (一)卷第三十六頁、第四十八頁），核與證人庚○○於本院審
    理時證述：子○○係陪伊前往之情節相符（見本院審理程序
    (一)卷第六十六頁），益見不能以被告子○○曾出面與午○○
    協調其職章遭人偽造一事之客觀事實，即逕推論被告子○○
    於友聯公司胡淑琴理賠案提出申請當時，對於該理賠案所涉
    及之犯罪事實，與癸○○、亥○○等人有何犯意聯絡或行為
    分擔可言。
  (四)綜上所述，檢察官所舉證據，均尚不足以證明被告子○○有
    參與附表一編號０１至０７及附表三所示各理賠案所涉及之
    行使偽造公文書、私文書、特種文書、常業詐欺或隱匿自己
    重大犯罪所得財物之洗錢犯行，本院亦查無其他積極證據足
    認被告子○○有何公訴人此部分所指之犯罪事實，惟檢察官
    認此部分與被告子○○前揭論罪科刑部分，有牽連犯及連續
    犯之裁判上一罪關係，故本院無庸另為無罪之諭知。
二、公訴意旨另以：就附表一編號０６所示友聯公司胡淑琴理賠
    案，被告午○○在友聯公司查證過程中，發覺該案有偽造其
    職章之情事，地○○竟即委託庚○○、子○○及乙○○出面
    與午○○協調，並交付十至二十萬元之賄賂予午○○，午○○因此違背職務，不予追究舉發，被告子○○因此另涉犯貪
    污治罪條例第十一條第三項、第一項之行賄罪嫌。然查：
  (一)被告子○○僅係陪同庚○○前往上開釣蝦場與乙○○、午○○等人見面乙節，業經本院審認如上，被告子○○辯稱：當
    天由乙○○與午○○等人自行洽談，伊在旁釣蝦，沒有聽到
    談話內容，不清楚詳細情形乙節，要非子虛。則能否以被告
    子○○曾到釣蝦場之客觀事實，即逕認其有與乙○○、庚○○等人共同行賄午○○之犯行，已非無疑。
  (二)再者，證人乙○○於調查局詢問時，固曾供稱：「…我記得
    在九十一或九十二年間，午○○發覺有人盜刻他的職章及派
    出所戳章，用於車禍死亡保險理賠案件，並製作不實之交通
    事故證明書，因為我之前曾向午○○提及要他配合製作不實
    的交通事故證明書，所以午○○直覺認為是我盜刻他的印章
    ，所以打電話來質問我，我就打電話問子○○有沒有盜刻午
    ○○的印章，子○○當時表示要問看看，後來子○○打電話
    告訴我這件事他會解決，要我約午○○出來談談，並要我先
    幫他向午○○說情，要求午○○不要再追究這件事，所以我
    就打電話找午○○到我公司見面，並轉達子○○的要求，午
    ○○當場拒絕，並表示要找當事人見面談，於是我就打電話
    給子○○，約他在我公司對面一家賣燒鴨、三寶飯的小吃店
    見面，子○○與他公司的股東庚○○到了之後，子○○直接
    與午○○面對面，子○○要求午○○不要再追究這件事，午
    ○○當時表示這件案子他沒辦法處理，一定要往上報，後來
    因為我要回去上班，所以子○○要我說服午○○跟他去別的
    地方繼續談，午○○同意後，子○○就與午○○離開了，至
    於他們怎麼談的，我就不清楚了。」、「…當時子○○、午
    ○○、我及庚○○在公司對面的小吃店談妥後，子○○有拿
    一個黃色牛皮紙信封給我用動作表示要我拿給午○○，所以
    我知道是要給午○○的，裡面是錢，但是數目多少我不清楚
    ，我就將該裝錢的信封交給午○○，午○○也沒有講話就收
    起來了。…」云云（見偵查(四)卷第五十一頁至第五十二頁）
    ，然其於本院審理時，則改稱：「（胡楨明的案子為何會與
    午○○扯上關係？）…後來才約第二次見面，約在松泰計程
    車互助會對面的小餐廳見面，當時有我、庚○○、子○○、
    午○○，午○○質問到底是誰刻他的印章，庚○○或子○○
    其中一人請午○○不要追究，因為他們也是受人之託處理這
    件事，交談的細節我不太記得，直到我們要離開餐廳時，庚○○或子○○其中一人拿一個牛皮紙袋給我，我沒有打開看
    ，但我直覺那就是錢，我就在走路的過程中，把這個牛皮紙
    袋交給午○○，午○○一開始不接受，後來他和我一起走到
    互助會辦公室時，我又把牛皮紙袋塞給他，當時午○○就有
    收下。…。」、「（為何在調查局詢問時表示是因為子○○
    要和午○○談，在互助會餐廳那次是子○○先把牛皮紙袋給
    你，你把錢塞給午○○，黃沒有講就收下？）調查員說一定
    是子○○、庚○○中的其中一人，我當時想子○○是同行，
    跟保險公司來往比較頻繁，庚○○是修車廠老闆，比較不會
    處理這種事，而且子○○又陪庚○○過來，所以我直覺牛皮
    紙袋是子○○拿給我的。我從頭到尾都不能肯定這二人中是
    誰拿給我的。」及「（九十四年十月十一日在偵查中為何也
    表示是子○○把牛皮紙袋交給你？）在調查局要我明確指出
    一個人，我為了延續之前筆錄的說法，所以才這樣講，在偵
    查中這樣講，並不是檢察官一定要我講子○○。」云云（見
    本院審理程序(一)卷第三十六頁、第三十七頁、第四十八頁）
    。證人乙○○對於午○○收受該牛皮紙袋之地點，先後有「
    松泰計程車互助會附近之小餐館」及「松泰計程車互助會辦
    公室內」之出入，關於午○○收受該牛皮紙袋之方式，究係
    「直接收下」或「先予婉拒，第二次才收下」，其供詞前後
    亦有所未合，其復無法確認究係是子○○或庚○○交付該牛
    皮紙袋予伊，則其此部分之證詞顯有瑕疵，難以遽採為認定
    被告子○○犯行賄罪之證據。
  (三)況證人乙○○復自承：「（你在胡楨明案中，你有無親眼看
    到有誰要拿錢出來行賄午○○？）我只有看到牛皮紙袋，沒
    有親眼看到錢。」等情不諱（見本院審理程序(一)卷第四十三
    頁），益徵證人乙○○所稱：當天在場之人都知道是要以金
    錢解決盜刻午○○印章之事，牛皮紙袋裡就是錢乙節，不無
    屬其個人臆測之可能，自不能將此等有利於被告子○○之合
    理懷疑逕以排除。
  (四)本案欠缺積極證據足以認定被告子○○有何檢察官此部分所
    指之行賄犯行，本院亦查無其他證據足認就友聯公司胡淑琴
    理賠案盜刻午○○印章一事，被告子○○曾商請午○○違背
    職務不為舉發而交付賄款，惟檢察官認此部分與前揭論罪科
    刑之被告子○○行賄犯行間，有刑法修正前連續犯之裁判上
    一罪關係，爰不另為無罪之諭知。
參、被告午○○部分：
一、檢察官起訴書復以：就附表一編號０６所示友聯公司胡淑琴
    理賠案，被告午○○在友聯公司查證過程中，發覺該案有偽
    造其職章之情事，竟與庚○○、子○○、乙○○等人見面協
    調後，收受十至二十萬元之賄賂，而違背職務不為舉發其等
    犯行，因認被告午○○另涉犯貪污治罪條例第四條第一項第
    五款之違背職務收受賄賂罪云云。
二、訊據被告午○○堅詞否認此部分犯行，辯稱：伊與乙○○、
    庚○○等人在前述餐廳見面時，伊僅答應不追究此事，但並
    未收受任何賄賂等語。經查：就乙○○指稱其曾在餐廳內將
    裝有金錢之牛皮紙袋交予被告午○○收受之證詞，有如前所
    述之重大瑕疵而無足可採乙節，業經本院審認如前，觀諸證
    人子○○、庚○○於本院審理中之證詞，亦無乙○○所稱交
    付牛皮紙袋之情形，即難認被告午○○有何此部分收受賄賂
    之犯行，縱使被告午○○於知悉其職章遭人偽造後，未繼續
    追查犯罪，有違警察協助偵查犯罪之職責，亦不能逕此推論
    其必有收受賄賂。惟檢察官認此部分與前述論罪科刑之被告
    午○○期約賄賂罪間，有連續犯之裁判上一罪關係，故本院
    無庸另為無罪之判決。
肆、被告癸○○、亥○○、丙○○部分：
一、公訴意旨另認：被告癸○○、亥○○、丙○○於辦理附表一
    編號０３至０８所示各理賠案時，分別違背保險公司委託之
    查證任務，故意不向被保險人、肇事者及受益人查證，致保
    險公司陷於錯誤而支付理賠金，另均涉犯刑法第三百四十二
    條第一項之背信罪嫌云云。惟按刑法上之背信罪為一般違背
    任務之犯罪，若為他人處理事務，意圖為自己或第三人不法
    之所有，以詐術使他人交付財物者，應成立詐欺罪，縱令具
    備背信罪之要件，亦已包含於詐欺罪之觀念中，不得於詐欺
    罪外更論以背信罪，最高法院著有六十三年臺上字第二九二
    號、二十五年上字第六五一八號判例可資參照。被告癸○○
    、亥○○、丙○○辦理附表一０３至０８所示各理賠案時，
    故意不為查證，實即為達既遂詐領保險金之目的而對各該保
    險公司所施用之詐術，揆諸上開判例意旨，即不再論以背信
    罪。是以檢察官認其三人應另犯刑法第三百四十二條第一項
    之背信罪云云，容有未洽，惟檢察官亦認此與前揭論罪科刑
    之行使偽造公文書罪間，均有刑法修正前牽連犯之裁判上一
    罪關係，爰皆不另為無罪之諭知。
丙、無罪部分：
壹、被告庚○○部分：
一、公訴意旨認：就附表一編號０６所示友聯公司胡淑琴理賠案
    ，被告午○○在友聯公司查證過程中，發覺該案有偽造其職
    章之情事，地○○竟即委託庚○○、子○○及乙○○出面與
    午○○協調，並交付十至二十萬元之賄賂予午○○，午○○
    因此違背職務，不予追究舉發，被告庚○○因此涉犯貪污治
    罪條例第十一條第三項、第一項之行賄罪嫌。
二、公訴人認被告庚○○涉犯此部分犯行，無非以證人乙○○於
    偵查中之證詞，為論述之唯一依據。訊據被告庚○○堅詞否
    認犯罪，辯稱：伊僅單純與午○○、乙○○、子○○等人見
    面，並未行賄午○○等語。
三、經查：證人乙○○於偵查中之供述，實有瑕疵而無足採信乙
    節，業如前述，證人子○○、午○○復均未供稱當日有何行
    賄或收受賄賂之犯罪事實，是以檢察官所舉證據，尚不足以
    證明被告庚○○有何與乙○○等人共同行賄之犯行，本院亦
    查無其他積極證據足認被告庚○○有檢察官所指之犯罪事實
    ，不能證明被告庚○○犯罪，依法即應諭知被告庚○○無罪
    。
貳、被告壬○○部分：
一、公訴意旨另以：被告壬○○接受乙○○之提議，同意以其名
    義申請出險理賠，並以由乙○○代繳翌年保險費為代價，被
    告壬○○遂與乙○○、子○○、戌○○等人基於行使偽造公
    文書及為自己不法所有之犯意聯絡，捏造被告壬○○於九十
    三年十二月一日在臺北縣新莊市○○路駕車撞傷戌○○，致
    戌○○雙腿骨折之不實情節，向泰安公司請領強制汽車責任
    保險理賠，因認被告壬○○就乙○○等人所為泰安公司戌○○理賠案（即附表編號０８所示）之犯行有犯意聯絡及行為
    分擔，而涉犯刑法第二百十六條、第二百十條、第二百十一
    條之行使偽造私文書、公文書及同法第三百三十九條第一項
    之詐欺取財犯行。
二、公訴人認被告壬○○涉犯上開犯行，無非以同案被告乙○○
    、子○○、戌○○於調查局及偵查中之供述，及泰安公司戌
    ○○案所檢附之相關文件，為其論述之依據。訊據被告壬○○則堅詞否認犯罪，辯稱：伊於九十三年間在臺北縣三重市
    ○○路與中山路口發生車禍，透過乙○○辦理保險理賠，當
    時曾將身分證等證件交給乙○○，伊從未與戌○○發生車禍
    ，泰安公司戌○○理賠案之汽車險理賠申請書並非伊所填寫
    等語。
三、經查：
  (一)同案被告乙○○、子○○、戌○○分別於調查局詢問、偵查
    中之供述，以及泰安公司戌○○理賠案所扣案之汽車險理賠
    申請書、領款收據、臺北縣政府警察局道路交通事故證明書
    、亞東紀念醫院診斷證明書等文件，僅能證明乙○○、子○○、戌○○、丙○○等人基於犯意聯絡，捏造戌○○於九十
    三年十二月一日在臺北縣新莊市○○路遭被告壬○○駕車撞
    傷致雙腿骨折之不實情節，並偽造前述文件，據以向泰安公
    司申請強制汽車責任保險理賠，因此詐得五十三萬七千二百
    十四元之保險金等情而已，尚不足以證明被告壬○○已明知
    乙○○等人之犯罪計畫，而同意以其為駕駛者之名義申請保
    險理賠。
  (二)證人乙○○於本院九十六年七月十七日審理時，復具結證稱
    ：「（你如何向易金輝拿證件？）我沒有跟他說要拿他的資
    料，因為他也是我們的會員（指松泰計程車互助會），他先
    前有出過車禍，公司因此留有他的駕照、行照影本，我沒有
    經過他的同意，也沒有告知，就直接拿他的資料去報出險。
    他的事故文件內容是我寫的，印章部分是我拿去車行蓋的，
    易金輝的印章也是我盜刻的，已經丟棄了。」、「（直到保
    險金核領下來都沒有向易金輝提過？）沒有，他不知情。」
    、「（九十四年八月二十五日為何在調查局中表示，你事先
    與易金輝談妥以他的名義辦理戌○○的出險，你幫他負擔隔
    年的保險費？）我是把先前用易金輝出車禍名義領得的保險
    金拿來修理我們車行車輛的事情，和本案戌○○保險金的請
    領混淆了。」等語明確（見本院審理程序(一)卷第五十一頁、
    第五十二頁），足認被告壬○○辯稱：伊不知道乙○○等人
    以伊名義當肇事者向泰安公司請領保險金乙節，要非子虛。
四、公訴人所舉證據，均不足以證明被告壬○○就泰安公司戌○○理賠案，與乙○○等人有何犯意聯絡或行為分擔之情形，
    本院亦查無其他證據足認被告壬○○有何公訴人所指之行使
    偽造公文書、私文書及詐欺取財之犯行，不能證明被告壬○○犯罪，依法即應諭知被告壬○○無罪之判決。
據上論斷，應依刑事訴訟法第二百九十九條第一項前段、第三百
條、第三百零一條第一項，貪污治罪條例第二條（修正前）、第
四條第一項第五款、第七條、第十一條第三項、第一項、第十二
條、第十七條，刑法第二條第一項前段、第二十八條（修正前）
、第五十六條（修正前）、第二百十六條、第二百十條、第二百
十一條、第二百十二條、第二百十四條、第二百十五條、第三百
三十九條第一項、第五十五條（修正前、修正後）、第五十一條
第五款（修正前）、第二百十九條、第三十八條第一項第二款，
刑法施行法第一條之一，中華民國九十六年罪犯減刑條例第二條
第一項第三款、第七條、第十一條，判決如主文。
本案由檢察官戊○○提起公訴，經檢察官溫祖德到庭執行職務。
中　　華　　民　　國　　96　　年　　10　　月　　31　　日
                  刑事第十庭?審判長法?官  樊季康
                                    法?官  張筱琪
                                    法?官  劉元斐
上列正本證明與原本無異。
如不服本判決，應於判決送達後十日內敘明上訴理由，向本院提
出上訴狀 (應附繕本) ，上訴於臺灣高等法院。
                                    書記官  郭玉芬
中　　華　　民　　國　　96　　年　　10　　月　　31　　日
附表一
┌─┬────┬───┬────┬────┬───────────┬──────────┬─┐
│編│保險公司│行為人│被保險人│收件日期│偽造及變造之公文書、私│業務上文書所載之不實│附│
│號│及理賠案│      ├────┤        │文書、特種文書（含其上│內容                │  │
│  │號      │      │駕駛人  │        │偽造之署押、印文）    │                    │  │
│  │        │      ├────┤        │                      │                    │  │
│  │        │      │死者或傷│        │                      │                    │  │
│  │        │      │者（真正│        │                      │                    │  │
│  │        │      │死亡日期│        │                      │                    │  │
│  │        │      │、死因或│        │                      │                    │  │
│  │        │      │病因）  │        │                      │                    │  │
│  │        │      ├────┤        │                      │                    │  │
│  │        │      │受益人及│        │                      │                    │註│
│  │        │      │受款帳戶│        │                      │                    │  │
├─┼────┼───┼────┼────┼───────────┼──────────┼─┤
│01│太平公司│地○○│陳亭吟  │92年1 月│汽車險理賠申請書（含│汽車險肇責及理賠說│起│
│  │0391E003│、何信├────┤15日    │  偽造之「陳亭吟」印文│  明表：「肇責判定：│訴│
│  │96-01   │民、趙│陳亭吟  │        │  一枚）              │  陳亭吟駕ＭＴ－６４│書│
│  │        │明賢  ├────┤        │汽車險賠款收據暨同意│  ０９自小客於上述時│附│
│  │        │      │張木林（│        │  書（含偽造之「陳亭吟│  地因閃避不及，撞及│表│
│  │        │      │91年12月│        │  」印文及偽造之「張楊│  張木林，後送亞東醫│編│
│  │        │      │11日，肝│        │  蒜」印文各一枚）    │  院。」、「…據本車│號│
│  │        │      │癌併多處│        │臺北縣警察局中和分局│  駕駛口述，因閃避對│03│
│  │        │      │移轉引發│        │  交通隊道路交通事故證│  向車道且路況又不熟│︵│
│  │        │      │心肺衰竭│        │  明書（含偽造之「警員│  ，故不慎撞及路人致│簡│
│  │        │      │）      │        │  陳碧聯」、「分隊長陳│  死」              │稱│
│  │        │      ├────┤        │  文德」及「臺北縣政府│                    │張│
│  │        │      │張楊蒜（│        │  警察局中和分局交通分│                    │木│
│  │        │      │中興商業│        │  隊」公印文各一枚）  │                    │林│
│  │        │      │銀行三重│        │變造之「陳亭吟」汽車│                    │理│
│  │        │      │分行004-│        │  駕駛執照影本        │                    │賠│
│  │        │      │00-00000│        │臺灣板橋地方法院檢察│                    │案│
│  │        │      │24號帳戶│        │  署相驗屍體證明書含偽│                    │︶│
│  │        │      │，92年1 │        │  造之「簡美慧」署押二│                    │  │
│  │        │      │月27日匯│        │  枚、偽造之「周石」署│                    │  │
│  │        │      │入）    │        │  押及印文各一枚、偽造│                    │  │
│  │        │      │        │        │  之「臺灣板橋地方法院│                    │  │
│  │        │      │        │        │  檢察署印」公印文一枚│                    │  │
│  │        │      │        │        │  ）                  │                    │  │
├─┼────┼───┼────┼────┼───────────┼──────────┼─┤
│02│太平公司│地○○│高祖康  │92年3 月│汽車險理賠申請書（含│汽車險肇責及理賠說│起│
│  │0391E005│、何信├────┤25日    │  偽造之「高祖康」印文│  明表：「肇責判定：│訴│
│  │41-01   │民、趙│高祖康  │        │  一枚）              │  上述時、地，因駕駛│書│
│  │        │明賢、├────┤        │汽車險賠款收據暨同意│  不慎撞及行人王華湘│附│
│  │        │乙○○│王華湘（│        │  書（含偽造之「高祖康│  ，送醫不治死亡。」│表│
│  │        │      │91年5 月│        │  」、「丁○○」印文各│  、「…責任部分，因│編│
│  │        │      │6 日，肺│        │  一枚）              │  本車未注意路旁行人│號│
│  │        │      │炎病併敗│        │變造之「高祖康」駕駛│  因而撞及路人致死，│04│
│  │        │      │血性休克│        │  執照影本            │  故本車應負１００％│︵│
│  │        │      │）      │        │臺北縣警察局中和分局│  之過失責任。」    │簡│
│  │        │      ├────┤        │  交通隊道路交通事故證│                    │稱│
│  │        │      │丁○○（│        │  明書（含偽造之「警員│                    │太│
│  │        │      │中國信託│        │  陳碧聯」、「分隊長陳│                    │平│
│  │        │      │商業銀行│        │  文德」公印文各一枚及│                    │公│
│  │        │      │土城分行│        │  偽造之「臺北縣政府警│                    │司│
│  │        │      │00000000│        │  察局中和分局交通分隊│                    │王│
│  │        │      │號帳戶，│        │  」公印文一枚）      │                    │華│
│  │        │      │92年4 月│        │臺灣板橋地方法院檢察│                    │湘│
│  │        │      │25日匯入│        │  署相驗屍體證明書（含│                    │理│
│  │        │      │）      │        │  偽造之「簡美慧」署押│                    │賠│
│  │        │      │        │        │  二枚、偽造之「周石」│                    │案│
│  │        │      │        │        │  署押及印文各一枚、偽│                    │︶│
│  │        │      │        │        │  造之「臺灣板橋地方法│                    │  │
│  │        │      │        │        │  院檢察署印」公印文二│                    │  │
│  │        │      │        │        │  枚）                │                    │  │
│  │        │      │        │        │戶籍謄本（含偽造之「│                    │  │
│  │        │      │        │        │  臺北縣板橋市第一戶政│                    │  │
│  │        │      │        │        │  事務所主任張宏吉」公│                    │  │
│  │        │      │        │        │  印文一枚及偽造之「臺│                    │  │
│  │        │      │        │        │  北縣板橋市第一戶政事│                    │  │
│  │        │      │        │        │  務所謄本專用章」印文│                    │  │
│  │        │      │        │        │  一枚）              │                    │  │
├─┼────┼───┼────┼────┼───────────┼──────────┼─┤
│03│友聯公司│癸○○│新健誠汽│91年4 月│汽車險理賠申請書（含│強制險理賠案件處理│起│
│  │12002ZA0│、巳○│車商行  │29日    │?偽造之「新健誠汽車商│  呈核單：「…經查證│訴│
│  │298     │      ├────┤        │?行」印文二枚、偽造之│  屬實無誤，擬予強制│書│
│  │        │      │辰○○  │        │?「王孝忠」印文一枚）│  險死亡ＮＴ１４００│附│
│  │        │      ├────┤        │臺灣板橋地方法院檢察│  ０００元賠付。」  │表│
│  │        │      │潘傳壽（│        │  署相驗屍體證明書（含│汽車險理賠作業異常│編│
│  │        │      │90年9 月│        │?偽造之「簡美慧」署名│  改善申請單：「異常│號│
│  │        │      │24日，慢│        │  二枚、偽造之「周石」│  情形：超過規定輸入│07│
│  │        │      │性阻塞性│        │  署名及印文各一枚、偽│  電腦時間。」      │︵│
│  │        │      │肺病、塵│        │?造之「臺灣板橋地方法│                    │簡│
│  │        │      │肺症、肺│        │  院檢察署印」公印文二│                    │稱│
│  │        │      │結核）  │        │  枚）                │                    │友│
│  │        │      ├────┤        │臺北縣警察局蘆洲分局│                    │聯│
│  │        │      │許里（萬│        │  三民派出所道路交通事│                    │公│
│  │        │      │通商業銀│        │  故證明書（含偽造之「│                    │司│
│  │        │      │行002-00│        │  警員未○○」、「巡官│                    │潘│
│  │        │      │0-000000│        │  兼所長陳耿賢」及「臺│                    │傳│
│  │        │      │9-5 號帳│        │  北縣政府警察局蘆洲分│                    │壽│
│  │        │      │戶）    │        │  局三民派出所」公印文│                    │理│
│  │        │      │        │        │  各一枚）            │                    │賠│
│  │        │      │        │        │汽車肇事賠償給付結案│                    │案│
│  │        │      │        │        │  同意書（含偽造之「新│                    │︶│
│  │        │      │        │        │  健誠汽車商行」、「王│                    │  │
│  │        │      │        │        │  孝忠」印文各一枚）  │                    │  │
│  │        │      │        │        │受款人電匯同意書（含│                    │  │
│  │        │      │        │        │  偽造之「許里」印文二│                    │  │
│  │        │      │        │        │  枚）                │                    │  │
│  │        │      │        │        │戶籍謄本（含背面偽造│                    │  │
│  │        │      │        │        │  之「臺北縣中和市第一│                    │  │
│  │        │      │        │        │  戶政事務所主任陳永成│                    │  │
│  │        │      │        │        │  」公印文一枚及偽造之│                    │  │
│  │        │      │        │        │  「臺北縣中和市第一戶│                    │  │
│  │        │      │        │        │  政事務所謄本專用章」│                    │  │
│  │        │      │        │        │  印文一枚）          │                    │  │
├─┼────┼───┼────┼────┼───────────┼──────────┼─┤
│04│友聯公司│癸○○│巳○    │91年2 月│臺灣板橋地方法院檢察│強制險理賠案件處理│起│
│  │12002ZA0│、謝昆├────┤19日    │  署相驗屍體證明書（含│  呈核單：「…保車駕│訴│
│  │132     │恕、蘇│盛相文  │        │  偽造之「簡美慧」署名│  駛人盛相文於上述時│書│
│  │        │兆華、├────┤        │  二枚、偽造之「周石」│  間，由廣福街右轉學│附│
│  │        │巳○、│李吳清香│        │  署名及印文各一枚及偽│  府路口時，因未注意│表│
│  │        │真實姓│（90年10│        │  造之「臺灣板橋地方法│  前方狀況，撞擊行人│編│
│  │        │名年籍│月7 日，│        │  院檢察署印」公印文二│  李吳清香當場死亡。│號│
│  │        │不詳自│敗血症、│        │  枚）                │  」                │06│
│  │        │稱「劉│糖尿病足│        │臺北縣警察局土城分局│汽車險理賠作業異常│︵│
│  │        │孟齊」│）      │        │  廣福派出所道路交通事│  改善申請單：「原因│簡│
│  │        │之成年├────┤        │  故證明書（含偽造之「│  分析：因客戶事發後│稱│
│  │        │男子、│李清泉（│        │  警員張芳欽」、「組員│  急於處理事故，疏忽│友│
│  │        │      │萬通商業│        │  兼所長林信富」及「臺│  且經朋友轉述得知保│聯│
│  │        │      │銀行仁愛│        │  北縣警察局土城分局廣│  險事宜，致遲未至公│公│
│  │        │      │分行0020│        │  福派出所」公印文各一│  司報出險。」      │司│
│  │        │      │00000000│        │  枚）                │                    │李│
│  │        │      │11號帳戶│        │戶籍謄本（含背面偽造│                    │吳│
│  │        │      │，91年3 │        │  之「臺北縣中和市第一│                    │清│
│  │        │      │月12日匯│        │  戶政事務所主任陳永成│                    │香│
│  │        │      │入）    │        │  」公印文一枚、偽造之│                    │理│
│  │        │      │        │        │  「臺北縣中和市第一戶│                    │賠│
│  │        │      │        │        │  政事務所謄本專用章」│                    │案│
│  │        │      │        │        │  印文一枚）          │                    │︶│
│  │        │      │        │        │委任書（含偽造之「郭│                    │  │
│  │        │      │        │        │  李金敏」、「李鶯」、│                    │  │
│  │        │      │        │        │  「李國寶」、「李清泉│                    │  │
│  │        │      │        │        │  」之署名及印文各一枚│                    │  │
│  │        │      │        │        │  ）                  │                    │  │
├─┼────┼───┼────┼────┼───────────┼──────────┼─┤
│05│友聯公司│癸○○│黃文亮  │91年7 月│汽車保險理賠申請書（│強制險理賠案件處理│起│
│  │12002ZA0│、謝昆├────┤10日    │  含偽造之「黃文亮」印│  呈核單：「…保車駕│訴│
│  │543     │恕、舒│黃文亮  │        │  文一枚）            │  駛黃文亮於上述時間│書│
│  │        │展    ├────┤        │臺灣板橋地方法院檢察│  ，行經上述路口時，│附│
│  │        │      │劉華美（│        │  署相驗屍體證明書（含│  因車速過快，未注意│表│
│  │        │      │88年8 月│        │  偽造之「簡美慧」署名│  前方狀況，撞擊行人│編│
│  │        │      │4 日，肝│        │  二枚、偽造之「周石」│  劉華美當場死亡。」│號│
│  │        │      │癌末期）│        │  署名及印文各一枚、偽│汽車險理賠作業異常│08│
│  │        │      ├────┤        │  造之「臺灣板橋地方法│  改善申請單：「原因│︵│
│  │        │      │劉宗民（│        │  院檢察署印」公印文二│  分析：因客戶事發後│簡│
│  │        │      │中國農民│        │  枚）                │  ，急於處理交通事故│稱│
│  │        │      │銀行4930│        │臺北縣警察局土城分局│  後續問題，致遲延報│友│
│  │        │      │1092號帳│        │  廣福派出所道路交通事│  出險。」          │聯│
│  │        │      │戶，91年│        │  故證明書（含偽造之「│                    │公│
│  │        │      │7 月30日│        │  警員張芳欽」、「組員│                    │司│
│  │        │      │匯入）  │        │  兼所長林信富」及「臺│                    │劉│
│  │        │      │        │        │  北縣警察局土城分局廣│                    │華│
│  │        │      │        │        │  福派出所」公印文各一│                    │美│
│  │        │      │        │        │  枚）                │                    │理│
│  │        │      │        │        │戶籍謄本（含背面偽造│                    │賠│
│  │        │      │        │        │  之「臺北市松山區戶政│                    │案│
│  │        │      │        │        │  事務所主任余淑婠」公│                    │︶│
│  │        │      │        │        │  印文一枚及偽造之「臺│                    │  │
│  │        │      │        │        │  北市松山區戶政事務所│                    │  │
│  │        │      │        │        │  謄本專用」印文一枚  │                    │  │
│  │        │      │        │        │汽車肇事賠償給付結案│                    │  │
│  │        │      │        │        │  同意書（含偽造之「黃│                    │  │
│  │        │      │        │        │  文亮」印文一枚）    │                    │  │
│  │        │      │        │        │受款人電匯同意書（含│                    │  │
│  │        │      │        │        │  偽造之「劉宗民」印文│                    │  │
│  │        │      │        │        │  一枚）              │                    │  │
├─┼────┼───┼────┼────┼───────────┼──────────┼─┤
│06│友聯公司│癸○○│集美交通│91年11月│汽車保險理賠申請書（│強制險理賠案件處理│起│
│  │12002ZA1│、謝昆│有限公司│8日     │  含偽造之「集美交通有│  呈核單：「…保車駕│訴│
│  │022     │恕、真├────┤        │  限公司」印文及偽造之│  駛胡楨明於上述時間│書│
│  │        │實姓名│胡楨明  │        │  「李景炎」印文各一枚│  ，行經上述路口時，│附│
│  │        │年籍不├────┤        │  ）                  │  因車速過快，未注意│表│
│  │        │詳、自│胡淑琴（│        │臺北縣政府新莊分局福│  前方狀況，撞擊穿越│編│
│  │        │稱「劉│89年8 月│        │  營派出所道路交通事故│  馬路行人胡淑琴當場│號│
│  │        │孟齊」│20日，肝│        │  證明書（含偽造之「巡│  死亡。…經查證警方│09│
│  │        │之成年│硬化合併│        │  官兼所長許峰龍」、「│  肇責（附事故證明書│︵│
│  │        │男子  │食道靜脈│        │  一等警員午○○」及「│  ）事故屬實無誤，依│簡│
│  │        │      │破裂）  │        │  臺北縣警察局新莊分局│  強制險擬予賠付死者│稱│
│  │        │      ├────┤        │  福營派出所」公印文各│  ＮＴ0000000│友│
│  │        │      │胡冬惠（│        │  一枚）              │  元…。」          │聯│
│  │        │      │第一商業│        │戶籍謄本（含背面偽造│汽車險理賠作業異常│公│
│  │        │      │銀行中和│        │  之「臺北縣板橋市第一│  改善申請單：「因到│司│
│  │        │      │分行233-│        │  戶政事務所主任張宏吉│  南部工作，事務繁忙│胡│
│  │        │      │50-6247 │        │  」公印文一枚及「臺北│  ，未能即時至公司填│淑│
│  │        │      │號帳戶，│        │  縣板橋第一戶政事務所│  寫資料」          │琴│
│  │        │      │91年12月│        │  謄本專用章」印文一枚│                    │理│
│  │        │      │6 日匯入│        │  ）                  │                    │賠│
│  │        │      │）      │        │臺灣板橋地方法院檢察│                    │案│
│  │        │      │        │        │  署相驗屍體證明書（含│                    │︶│
│  │        │      │        │        │  偽造之「簡美慧」署押│                    │  │
│  │        │      │        │        │  一枚、偽造之「周石」│                    │  │
│  │        │      │        │        │  署押及印文各一枚、偽│                    │  │
│  │        │      │        │        │  造之「臺灣板橋地方法│                    │  │
│  │        │      │        │        │  院檢察署印」公印文二│                    │  │
│  │        │      │        │        │  枚）                │                    │  │
│  │        │      │        │        │汽車肇事賠償給付結案│                    │  │
│  │        │      │        │        │  同意書（含偽造之「集│                    │  │
│  │        │      │        │        │  美交通有限公司」及「│                    │  │
│  │        │      │        │        │  李景炎」印文各一枚）│                    │  │
│  │        │      │        │        │受款人電匯同意書（含│                    │  │
│  │        │      │        │        │  偽造之「胡冬惠」印文│                    │  │
│  │        │      │        │        │  一枚）              │                    │  │
├─┼────┼───┼────┼────┼───────────┼──────────┼─┤
│07│友聯公司│癸○○│賴燃燈  │92年3 月│汽車保險理賠申請書（│強制險理賠案件處理│起│
│  │12003ZA0│、謝昆├────┤27日    │  含偽造之「賴燃燈」印│  呈核單：「…經查證│訴│
│  │00551   │恕、真│賴燃燈  │        │  文一枚）            │  警方肇責（附事故證│書│
│  │        │實姓名├────┤        │和解書（含偽造之「賴│  明書）事故屬實無誤│附│
│  │        │年籍不│王華湘（│        │  燃燈」印文二枚）    │  ，檢附和解書由受害│表│
│  │        │詳自稱│91年5 月│        │汽車肇事賠償給付結案│  者直接請求…。」  │編│
│  │        │「劉孟│6 日，肺│        │  同意書（含偽造之「賴│汽車險理賠作業異常│號│
│  │        │齊」之│炎併敗血│        │  燃燈」印文一枚）    │  改善申請單：「因忙│10│
│  │        │成年男│性休克）│        │臺灣板橋地方法院檢察│  於處理車禍後續至延│︵│
│  │        │子    ├────┤        │  署相驗屍體證明書（含│  至貴公司申請」    │簡│
│  │        │      │丁○○（│        │  偽造之「簡美慧」署押│                    │稱│
│  │        │      │中國信託│        │  二枚、偽造之「周石」│                    │友│
│  │        │      │商業銀行│        │  署押及印文各一枚、偽│                    │聯│
│  │        │      │土城分行│        │  造之「臺灣板橋地方法│                    │公│
│  │        │      │00000000│        │  院檢察署印」公印文二│                    │司│
│  │        │      │號，92年│        │  枚）                │                    │王│
│  │        │      │4月29 日│        │戶籍謄本（含背面偽造│                    │華│
│  │        │      │匯入）  │        │  之「臺北縣板橋市第一│                    │湘│
│  │        │      │        │        │  戶政事務所主任張宏吉│                    │理│
│  │        │      │        │        │  」公印文一枚、偽造之│                    │賠│
│  │        │      │        │        │  「臺北縣板橋市第一戶│                    │案│
│  │        │      │        │        │  政事務所謄本專用章」│                    │︶│
│  │        │      │        │        │  印文一枚            │                    │  │
│  │        │      │        │        │聲明書（含偽造之「王│                    │  │
│  │        │      │        │        │  陳祥」、「王宏智」印│                    │  │
│  │        │      │        │        │  文各一枚）          │                    │  │
│  │        │      │        │        │強制汽車責任保險賠款│                    │  │
│  │        │      │        │        │  付予協議書（含偽造之│                    │  │
│  │        │      │        │        │  「賴燃燈」印文三枚、│                    │  │
│  │        │      │        │        │  偽造之「丁○○」印文│                    │  │
│  │        │      │        │        │  二枚）              │                    │  │
│  │        │      │        │        │臺北縣政府警察局海山│                    │  │
│  │        │      │        │        │  分局海山派出所交通事│                    │  │
│  │        │      │        │        │  故證明書（含偽造之「│                    │  │
│  │        │      │        │        │  巡官交通專用章高德昌│                    │  │
│  │        │      │        │        │  」印文一枚、偽造之「│                    │  │
│  │        │      │        │        │  警員曲綿雲」公印文一│                    │  │
│  │        │      │        │        │  枚及偽造之「臺北縣政│                    │  │
│  │        │      │        │        │  府警察局江翠派出所」│                    │  │
│  │        │      │        │        │  公印文一枚）        │                    │  │
│  │        │      │        │        │變造之「丁○○」、「│                    │  │
│  │        │      │        │        │  乙○○」、「王宏智」│                    │  │
│  │        │      │        │        │  國民身分證影本      │                    │  │
├─┼────┼───┼────┼────┼───────────┼──────────┼─┤
│08│泰安公司│乙○○│東佳交通│94年3 月│汽車險理賠申請書（含│強制險標竿服務ＰＤ│起│
│  │0194G012│、衛冠│有限公司│31日    │  偽造之「東佳交通有限│  ＣＡ檢核表：「…受│訴│
│  │4       │良、徐├────┤        │  公司」、「李英豪」印│  益人聯絡時間：94年│書│
│  │        │聖忠、│壬○○  │        │  文各一枚）          │  4 月1 日14時25分」│犯│
│  │        │丙○○├────┤        │領款收據（含偽造之「│  、「本車：駕駛不慎│罪│
│  │        │、黃土│戌○○（│        │  東佳交通有限公司」、│  ，肇責比例：100%」│事│
│  │        │星    │因長年側│        │  「李英豪」印文各一枚│                    │實│
│  │        │      │股骨頭缺│        │  ）                  │                    │欄│
│  │        │      │血性壞死│        │臺北縣政府警察局道路│                    │四│
│  │        │      │，需更換│        │  交通事故證明書（含偽│                    │部│
│  │        │      │髖部人工│        │  造之「警員午○○」印│                    │分│
│  │        │      │關節）  │        │  文一枚）            │                    │︵│
│  │        │      ├────┤        │亞東紀念醫院診斷證明│                    │簡│
│  │        │      │戌○○（│        │  書（含偽造之「陳文質│                    │稱│
│  │        │      │94年5 月│        │  」署名一枚、偽造之「│                    │友│
│  │        │      │9 日匯款│        │  朱樹勳印」印文一枚及│                    │聯│
│  │        │      │保險金53│        │  偽造之「財團法人徐元│                    │公│
│  │        │      │7214元至│        │  智先生醫藥基金會附設│                    │司│
│  │        │      │戌○○開│        │  亞東紀念醫院證明書專│                    │衛│
│  │        │      │立之臺北│        │  用章」印文一枚）    │                    │冠│
│  │        │      │國際商業│        │                      │                    │良│
│  │        │      │銀行南蘆│        │                      │                    │理│
│  │        │      │洲分行69│        │                      │                    │賠│
│  │        │      │00000000│        │                      │                    │案│
│  │        │      │400號帳 │        │                      │                    │︶│
│  │        │      │戶內）  │        │                      │                    │  │
└─┴────┴───┴────┴────┴───────────┴──────────┴─┘
附表二
┌──────┬───────────┬───────────┬──────────────┐
│相關修正條文│行為時即修正前之規定  │裁判時即修正後之規定  │本案具體適用後之比較結果    │
├──────┼───────────┼───────────┼──────────────┤
│共同正犯（刑│二人以上共同實施犯罪之│二人以上共同實行犯罪之│被告申○○、癸○○、亥○○、│
│法第二十八條│行為者，皆為共犯。    │行為者，皆為正犯。    │子○○、丙○○及戌○○就其等│
│）          │                      │                      │各自所犯之罪，均係以自己共同│
│            │                      │                      │犯罪之意思，分別與犯罪事實欄│
│            │                      │                      │所載之同案被告有犯意聯絡及行│
│            │                      │                      │為分擔，無論依修正前或修正後│
│            │                      │                      │之規定，均成立共同正犯，修正│
│            │                      │                      │後之規定並未較有利於被告趙明│
│            │                      │                      │賢、癸○○、亥○○、子○○、│
│            │                      │                      │丙○○及戌○○。            │
├──────┼───────────┼───────────┼──────────────┤
│幫助犯（刑法│幫助他人犯罪者，為從犯│幫助他人實行犯罪行為者│被告午○○幫助乙○○等人詐領│
│第三十條）  │。雖他人不知幫助之情者│，為幫助犯。雖他人不知│友聯公司戌○○理賠案保險金之│
│            │，亦同。（第一項）    │幫助之情者，亦同。（第│犯行，無論依修正前或修正後之│
│            │從犯之處罰，得按正犯之│一項）                │規定，均成立幫助犯，且皆得減│
│            │刑減輕之。（第二項）  │幫助犯之處罰，得按正犯│輕其刑，修正後之規定並未較有│
│            │                      │之刑減輕之。          │利於被告午○○。            │
├──────┼───────────┼───────────┼──────────────┤
│第三十三條第│罰金：一元以上。      │罰金：新臺幣一千元以上│刑法分則各編所定罰金之貨幣單│
│五款        │                      │，以百元計算之。      │位原為銀元，且依修正前刑法第│
├──────┼───────────┼───────────┤三十三條第五款規定，罰金刑為│
│刑法施行法第│無。                  │中華民國九十四年一月七│一銀元以上，而有關罰金倍數之│
│一之一條    │                      │日刑法修正施行後，刑法│調整及銀元與新臺幣之折算標準│
│            │                      │分則編所定罰金之貨幣單│，則定有「罰金罰鍰提高標準條│
│            │                      │位為新臺幣。（第一項）│例」及「現行法規所定貨幣單位│
│            │                      │九十四年一月七日刑法修│折算新臺幣條例」，除罰金以一│
│            │                      │正時，刑法分則編未修正│銀元折算三元新臺幣外，並將七│
│            │                      │之條文定有罰金者，自九│十二年六月二十六日以前修正之│
│            │                      │十四年一月七日刑法修正│刑法部分條文罰金數額提高二至│
│            │                      │施行後，就其定數額提高│十倍，其後修正者則不再提高倍│
│            │                      │為三十倍。但七十二年六│數；九十五年七月一日施行之現│
│            │                      │月二十六日至九十四年一│行刑法第三十三條第五款則將罰│
│            │                      │月七日新增或修正之條文│金刑提高為新臺幣一千元以上，│
│            │                      │，就其所定數額提高為三│並以百元計算，復增訂刑法施行│
│            │                      │倍。（第二項）        │法第一之一條，將刑法分則編各│
│            │                      │                      │罪所定罰金之貨幣單位改為新臺│
│            │                      │                      │幣，並將七十二年六月二十六日│
│            │                      │                      │以前修正之刑法部分條文罰金數│
│            │                      │                      │額提高為三十倍，其後修正者則│
│            │                      │                      │提高為三倍。故比較修正前、後│
│            │                      │                      │刑法第二百十四條、第三百三十│
│            │                      │                      │九條第一項之罰金刑，就罰金刑│
│            │                      │                      │最高數額雖屬一致，但修正前罰│
│            │                      │                      │金刑之最低數額為銀元一元，折│
│            │                      │                      │算成新臺幣三元，修正後罰金之│
│            │                      │                      │最低數額則為新臺幣一千元，自│
│            │                      │                      │均以修正前即行為時法有利於被│
│            │                      │                      │告申○○、癸○○、亥○○、徐│
│            │                      │                      │聖忠、丙○○及戌○○。      │
├──────┼───────────┼───────────┼──────────────┤
│牽連犯（刑法│一行為而觸犯數罪名，或│一行為而觸犯數罪名者，│被告午○○所犯之違背職務期約│
│第五十五條）│犯一罪而其方法或結果之│從一重處斷。但不得科以│賄賂罪與公務員在職務上所掌文│
│            │行為犯他罪名者，從一重│較輕罪名所定最輕本刑以│書登載不實罪二罪間，及被告徐│
│            │處斷。                │下之刑。（已刪除牽連犯│聖忠所犯之對公務員期約賄賂罪│
│            │                      │之規定）              │、行使偽造公文書罪及詐欺取財│
│            │                      │                      │罪三罪間，暨被告申○○、邱一│
│            │                      │                      │偉、亥○○、丙○○、戌○○等│
│            │                      │                      │人各自所犯之行使偽造公文書及│
│            │                      │                      │詐欺取財罪二罪間，均分別有方│
│            │                      │                      │法結果之牽連關係，依修正前之│
│            │                      │                      │規定，係從一重處斷；修正後刑│
│            │                      │                      │法第五十五條既已刪除牽連犯之│
│            │                      │                      │規定，其等犯行即有數罪併罰之│
│            │                      │                      │可能，修正後之規定並未較有利│
│            │                      │                      │於被告午○○、子○○、申○○│
│            │                      │                      │、癸○○、亥○○、丙○○、衛│
│            │                      │                      │冠良。                      │
├──────┼───────────┼───────────┼──────────────┤
│連續犯（刑法│連續數行為而犯同一之罪│刪除                  │被告申○○所為如附表一編號０│
│第五十六條）│名者，以一罪論。但得加│                      │１、０２之詐領保險金犯行，及│
│            │重其刑至二分之一。    │                      │被告癸○○所為如附表一編號０│
│            │                      │                      │３至０７所示之數次詐領保險金│
│            │                      │                      │案，暨被告亥○○所為如附表一│
│            │                      │                      │編號０４至０７之犯行，依修正│
│            │                      │                      │前刑法第五十六條之規定，係各│
│            │                      │                      │自論以一罪，刑法修正後既已刪│
│            │                      │                      │除連續犯之規定，則均有可能數│
│            │                      │                      │罪併罰，修正後之規定並未較有│
│            │                      │                      │利於被告申○○、癸○○、謝昆│
│            │                      │                      │恕。                        │
├──────┼───────────┼───────────┼──────────────┤
│定應執行刑（│宣告多數有期徒刑者，於│宣告多數有期徒刑者，於│被告申○○所犯之行使偽造公文│
│刑法第五十一│各刑中之最長期以上，各│各刑中之最長期以上，各│書罪及偽造公印罪，依修正前之│
│條第五款）  │刑合併之刑期以下，定其│刑合併之刑期以下，定其│規定，定應執行刑之上限為二十│
│            │刑期。但不得逾二十年。│刑期。但不得逾三十年。│年，修正後則提高為三十年，以│
│            │                      │                      │修正前之規定有利於被告申○○│
│            │                      │                      │。                          │
└──────┴───────────┴───────────┴──────────────┘
附表三
┌─┬───────┬────┬───┬─────┬────────────┬─────┬─┐
│編│保險公司及理賠│出險日期│承辦人│被保險人  │偽造及變造之各項文書    │實際死因  │備│
│號│案號          │        │      ├─────┤                        │          │註│
│  │              │        │      │駕駛人    │                        │          │  │
│  │              │        │      ├─────┤                        │          │  │
│  │              │        │      │死者      │                        │          │  │
│  │              │        │      ├─────┤                        │          │  │
│  │              │        │      │受益人    │                        │          │  │
├─┼───────┼────┼───┼─────┼────────────┼─────┼─┤
│01│太平公司0090E0│90年12月│地○○│富宏交通有│(一)臺灣板橋地方法院檢察署│心肺衰竭（│起│
│  │00901         │5日     │      │限公司    │  相驗屍體證明書        │財團法人長│訴│
│  │              │        │      ├─────┤(二)臺北縣政府警察局土城分│庚紀念醫院│書│
│  │              │        │      │高白偉    │  局廣福派出所交通事故證│死亡證明書│附│
│  │              │        │      ├─────┤  明書                  │）        │表│
│  │              │        │      │張隆盛    │(三)戶籍謄本              │          │編│
│  │              │        │      ├─────┤(四)汽車險理賠申請書、汽車│          │號│
│  │              │        │      │張尤素香  │  險肇責及理賠說明表    │          │01│
├─┼───────┼────┼───┼─────┼────────────┼─────┼─┤
│02│太平公司0090E0│91年6 月│地○○│鉅華交通有│(一)臺灣板橋地方法院檢察署│肝癌末期（│起│
│  │1817          │27日    │      │限公司    │  相驗屍體證明書        │財團法人長│訴│
│  │              │        │      ├─────┤(二)臺北縣政府警察局土城分│庚紀念醫院│書│
│  │              │        │      │周龍曼    │  局廣福派出所交通事故證│林口醫學中│附│
│  │              │        │      ├─────┤  明書                  │心死亡證明│表│
│  │              │        │      │劉華美    │(三)戶籍謄本              │書）      │編│
│  │              │        │      ├─────┤(四)汽車險理賠申請書、汽車│          │號│
│  │              │        │      │劉宗民    │  險肇責及理賠說明表    │          │02│
├─┼───────┼────┼───┼─────┼────────────┼─────┼─┤
│03│太平公司0392E0│92年6 月│己○○│劉木火    │(一)臺灣板橋地方法院檢察署│查無此死者│起│
│  │099           │27日    │      ├─────┤  相驗屍體證明書        │          │訴│
│  │              │        │      │劉正雄    │(二)臺北縣政府警察局中和分│          │書│
│  │              │        │      ├─────┤  局交通隊交通事故證明書│          │附│
│  │              │        │      │陳國金    │(三)戶籍謄本              │          │表│
│  │              │        │      ├─────┤(四)汽車險理賠申請書、汽車│          │編│
│  │              │        │      │陳如玉    │  險肇責及理賠說明表    │          │號│
│  │              │        │      │          │(五)聲明書                │          │05│
│  │              │        │      │          │(六)變造之劉正雄駕駛執照、│          │  │
│  │              │        │      │          │  陳如玉身分證影本      │          │  │
│  │              │        │      │          │                        │          │  │
├─┼───────┼────┼───┼─────┼────────────┼─────┼─┤
│04│泰安公司0192G0│92年6 月│林忠毅│林土城    │(一)臺灣板橋地方法院檢察署│突發性心臟│起│
│  │247           │14日    │      ├─────┤  相驗屍體證明書        │病（臺灣板│訴│
│  │              │        │      │劉山正    │(二)臺北縣政府警察局新莊分│橋地方法院│書│
│  │              │        │      ├─────┤  局丹鳳派出所交通事故證│檢察署相驗│附│
│  │              │        │      │陳金泉    │  明書                  │屍體證明書│表│
│  │              │        │      ├─────┤(三)戶籍謄本              │）        │編│
│  │              │        │      │羅素絢    │(四)汽車險理賠申請書、領款│          │號│
│  │              │        │      │          │  收據、切結書、同意調閱│          │11│
│  │              │        │      │          │  病歷書、電匯同意書、賠│          │  │
│  │              │        │      │          │  款同意書、文件簽收單等│          │  │
│  │              │        │      │          │(五)變造之劉山正駕駛執照  │          │  │
├─┼───────┼────┼───┼─────┼────────────┼─────┼─┤
│05│泰安公司1192G0│92年8 月│賴志成│許泓傑    │(一)臺灣板橋地方法院檢察署│查無此死者│起│
│  │132           │6 日    │（起訴├─────┤  相驗屍體證明書        │          │訴│
│  │              │        │書誤載│許泓傑    │(二)臺北縣政府警察局新莊分│          │書│
│  │              │        │為謝志├─────┤  局丹鳳派出所交通事故證│          │附│
│  │              │        │成）  │王民祥    │  明書                  │          │表│
│  │              │        │      ├─────┤(三)戶籍謄本              │          │編│
│  │              │        │      │羅素素    │(四)汽車險理賠申請書、領款│          │號│
│  │              │        │      │          │  收據、切結書、同意調閱│          │12│
│  │              │        │      │          │  病歷書、電匯同意書、賠│          │  │
│  │              │        │      │          │  款同意書、文件簽收單等│          │  │
│  │              │        │      │          │(五)變造之許泓傑駕駛執照、│          │  │
│  │              │        │      │          │  羅素素之國民身分證    │          │  │
├─┼───────┼────┼───┼─────┼────────────┼─────┼─┤
│06│泰安公司7392G0│92年10月│賴志成│佳緯交通有│(一)臺灣板橋地方法院檢察署│子宮頸癌合│起│
│  │027           │3日     │      │限公司    │  相驗屍體證明書        │併移轉（三│訴│
│  │              │        │      ├─────┤(二)臺北縣政府警察局三重分│軍總醫院附│書│
│  │              │        │      │蔡銘吉    │  局交通隊交通事故證明書│設民眾診療│附│
│  │              │        │      ├─────┤(三)戶籍謄本              │服務處）  │表│
│  │              │        │      │謝張步妃  │(四)汽車險理賠申請書、領款│          │編│
│  │              │        │      ├─────┤  收據、文件簽收單等    │          │號│
│  │              │        │      │天○○    │(五)變造之蔡銘吉駕駛執照  │          │13│
├─┼───────┼────┼───┼─────┼────────────┼─────┼─┤
│07│泰安公司0093G0│93年4 月│徐育群│張盛義    │(一)臺灣板橋地方法院檢察署│肝癌末期（│起│
│  │138           │15日    │      ├─────┤  相驗屍體證明書        │財團法人長│訴│
│  │              │        │      │楊欽忠    │(二)臺北縣政府警察局三重分│庚紀念醫院│書│
│  │              │        │      ├─────┤  局交通隊交通事故證明書│林口醫學中│附│
│  │              │        │      │劉華美    │(三)戶籍謄本              │心死亡證明│表│
│  │              │        │      ├─────┤(四)受益人電匯同意書、受益│書）      │編│
│  │              │        │      │蕭義平    │  人領款收據、被保險人領│          │號│
│  │              │        │      │          │  款收據、汽車理賠申請書│          │14│
│  │              │        │      │          │  、文件簽收單等        │          │  │
│  │              │        │      │          │(五)變造之楊欽忠駕駛執照、│          │  │
│  │              │        │      │          │  蕭義平國民身分證      │          │  │
├─┼───────┼────┼───┼─────┼────────────┼─────┼─┤
│08│富邦公司051004│93年4 月│胡馭倫│李明政    │(一)臺灣板橋地方法院檢察署│肝癌末期（│起│
│  │A08608        │15日    │      ├─────┤  相驗屍體證明書        │財團法人長│訴│
│  │              │        │      │謝得正    │(二)臺北縣政府警察局三重分│庚紀念醫院│書│
│  │              │        │      ├─────┤  局交通隊交通事故證明書│林口醫學中│附│
│  │              │        │      │劉華美    │(三)戶籍謄本              │心死亡證明│表│
│  │              │        │      ├─────┤(四)受益人直接請求給付申請│書）      │編│
│  │              │        │      │蕭義平    │  書、理賠申請書、電匯同│          │號│
│  │              │        │      │          │  意書、被保險人理賠申請│          │15│
│  │              │        │      │          │  書等                  │          │  │
│  │              │        │      │          │(五)變造之謝得正駕駛執照、│          │  │
│  │              │        │      │          │  蕭義平國民身分證      │          │  │
├─┼───────┼────┼───┼─────┼────────────┼─────┼─┤
│09│中國產物保險股│94年7 月│何宜亮│京星租賃商│(一)臺灣板橋地方法院檢察署│甲狀腺癌併│起│
│  │份有限公司134 │10日    │      │行        │  相驗屍體證明書        │多處移轉致│訴│
│  │C10           │        │      ├─────┤(二)臺北縣政府警察局三重分│肺炎致敗血│書│
│  │              │        │      │蘇文弘    │  局交通隊交通事故證明書│性死亡（臺│附│
│  │              │        │      ├─────┤(三)戶籍謄本              │北市立中興│表│
│  │              │        │      │陳李寶月  │(四)受益人直接請求給付申請│醫院死亡證│編│
│  │              │        │      ├─────┤  書、理賠申請書、電匯同│明書）    │號│
│  │              │        │      │陳中良    │  意書、被保險人理賠申請│          │16│
│  │              │        │      │          │  書等                  │          │  │
│  │              │        │      │          │(五)變造之蘇文弘駕駛執照  │          │  │
└─┴───────┴────┴───┴─────┴────────────┴─────┴─┘
